---
title: "Diversidad alfa"
output: html_notebook
---

# Introduccion

Como mencione anteriormente, la diversidad alfa es la diversidad media de especies en u sitio a escala local. Este es el primer nivel de comparacion de diversidad que van a usar para comparar sus muestras

```{r}
### Librerias ###

library(phyloseq)
library(ggplot2)
library(RColorBrewer)
library(tidyverse)
library(dplyr)
library(car)

library(breakaway) #chao-bunge

# Instalacion con BiocManager
BiocManager::install("microbiome")#uniformidad

library(breakaway)
library("microbiome")
## Data

load("Vid_ejemplos.RData")

```


# Indices de diversidad alfa

Calcular la diversidad alfa en realidad es bastante sencillo. El reto para ustedes sera interpretar esos datos:

```{r}
# funcion phyloseq

alphadiv <- estimate_richness(vid_bio, # objeto
                              split = TRUE, # DEFAULT
                              measures = NULL) # elegir el tipo de indice el defaltu es null y te da como resultado 7 indices diferentes 

# Separar metadatos

samplemeta <- as.data.frame(vid_bio@sam_data)
alphadiv <- cbind(samplemeta,alphadiv) # unir metadatos tabla original

```

La funcion base de phyloseq calcula 7 metodos diferentes para diversidad alfa:

1. _Observed:_ cuenta el numero de especies por muestra (riqueza de especies)

2. _Chao1:_ Estimador de riqueza de especie bajo la hipótesis de que las especies raras dan la mayor información sobre aquellas que no se observaron. Chao1 es usado por lo regular para muestras pequeñas y es particularmente útil en datos sesgados a especies de baja abundancia.

3. _ACE:_ Abundance-based coverage estimator (ACE) es otro estimador no parametrico de riqueza de especie que usa la covertura de la muestra, basado en la suma de las probabilidades de las especies observadas

4. _Shannon H':_ es un indice que integra tanto riqueza como uniformidad. Sin entrar en las matematicas Shannon le pone mas enfasis en sus calculos a la riqueza de especies como componente y a la cobertura de especies raras.

5. _Simpson D1:_ Es una medida de diversidad que tiene en cuenta el número de especies presentes, así como la abundancia relativa de cada especie. A medida que aumentan la riqueza y la uniformidad de las especies, también aumenta la diversidad. El valor de D oscila entre 0 y 1. El índice de Simpson pone mayor énfasis en el componente de uniformidad y en los tipos de cobertura dominantes. mas cercano 1 las muestras son mas unifromes(mas diversidad), ms cercano a 0 menos especies 

6. Dado que Simpson mide la probabilidad de que dos individuos seleccionados aleatoriamente de una muestra pertenezcan a la misma especie (o a alguna categoría distinta de especie) tambien se puede calcular _InvSimpson_

7. _Fisher:_ Este es un índice paramétrico de diversidad que supone que la abundancia de especies sigue la distribución de la serie logarítmica.

```{r}
estimate_richness(vid_bio, split = TRUE,
                  measures = c("Observed", "Chao1", "Shannon", "Simpson"))

```

## Otros indices de diversidad que pueden calcular

```{r}

# del paquete de breakaway
chao_bunge(vid_bio, cutoff = 10) # similar a chao1 pero mas sensible, usarlo cuando tenga baja abundancia y gran porcentaje de muestras raras 

# del paquete microbiome para calcular uniformidad
Evenness <- evenness(vid_bio, index = 'all', # objeto 
                     zeroes = TRUE, # tipo de indices 
                     detection =0) # default

# Unir y guardar nuestra tabla
alphadiv <- cbind(alphadiv,Evenness)
write.csv(alphadiv, "~/capR/curso/curso_Innovak/Material_clase/Alphadiversity.csv")

```

De esta segunda seccion es importante notar que la funcion de evenness()calculo otros indices de diversidad alfa los cuales estan enfocados en la uniformidad de especies, si notan la mayor parte de los indices antriores le daban mas peso a la riwueza de especies po lo que el paquete microbiome se enfoca en otros tipos de indices, como esta clase no es para explicarle cada uno de ellos de aqui el unico que les puede ser util es el pielou

8. _Pielou:_ equidad (tambien conocida como equidad de Pielou) es la diversidad de shannon dividida por el logritmo del numero de taxones
presentes

[Mas info en indices de diversidad](https://www.nhm.uio.no/english/research/resources/past/help/diversity.html)

# Graficando diversidad alfa

```{r}

# Graficos usando Phyloseq

graf_alfa <- plot_richness(vid_bio, x = "Tratamiento", # variable indep1
                         measures=c("Observed", "Shannon", "Simpson", "Chao1"), color="Suelo")+ # variable indep 2
  scale_color_manual(values = c("aquamarine4", "purple"),# num tipos de suelo
                     name = "Suelo")+ # nombre variable indep2
  theme_bw()

graf_alfa$layers <- graf_alfa$layers[-1]
graf_alfa <- graf_alfa + geom_point(size=4, alpha=0.3)
graf_alfa

# A mano usando la tabla que creamos

## Pielou

ggplot(alphadiv, # objeto
       aes(x= Tratamiento,
           y= pielou, # y seria el indice
           color= Suelo)) +
  geom_point(size= 4, alpha= 0.6) +
  scale_color_manual(values = c("aquamarine4", "purple")) +
  theme_bw()
                     
```
# Análisis estadistico

Como con los datos que vimos durante ese modulo, el analisis estadistico seguira el mismo flujo de trabajo que vimos y lo deberan elegir depenediendo su num de muestras, tratamietnos, etc

```{r}

# Primero revisamos normalidad

# shapiro test
for(i in 3:16){ # cambia dependiendo de los datos
  shapiro <- shapiro.test(alphadiv[,i])
  normal <- ifelse(shapiro[["p.value"]]>0.05, "YES", "NO")
  print(c(i, normal))
}

# histogramas si es que no eran normales

for(i in 3:16) {
  hist(alphadiv[i],
       main= i)
}
```
Dado que yo tengo dos tipos de variables independientes (tratamientos y tipos de planta), para mi analisis usare una anova de 2 vias:

```{r}
# Revisar homogenidad de varianza

for(i in 3:ncol(alphadiv)){
  Lev_ex <- leveneTest(alphadiv[,i] ~ Suelo * Tratamiento,
                       data = alphadiv)
  levene <- ifelse(Lev_ex[["Pr(>F)"]]>0.05, "YES", "NO")
  print(c(i,levene))
} 

# comom solo tenemos una muestra no hay varianza por lo que no se puede calcular el test levene

### Observed ###

## ANOVA

ad_anova <- aov(Observed ~ Suelo * Tratamiento,
                data = alphadiv)
Anova(ad_anova) # no sale porque solo tengo una muestra en vid 

## Tukey HSD

ad_Tukey <- TukeyHSD(ad_anova)

```
Es correcto hacerlo con los datos de vid? Si no y porque?




Dado que tenemos "1muestra" por tratamiento no es correcto calcular una ANOVA ya qye la ANOVA usa _grupos_ lo ideal en este caso seria tratar de agrupar nuestras muestras por variable y llevar a cabo una T de student

```{r}
t.test(Observed ~ Tratamiento, data = alphadiv) # no es significativo
t.test(Chao1 ~ Tratamiento, data = alphadiv) # no es significativo
t.test(Shannon ~ Tratamiento, data = alphadiv) # no es significatio
t.test(Simpson ~ Tratamiento, data = alphadiv) # si hay diferencia de diversidad alfa con simpson




```

Ya que esperamos que la aplicacion de nuestro bioestimulsnyr mejor la diversidad alfa sin importar el tipo de suelo y basados en Simpson si son diferentes 

```{r}
t.test(Observed ~ Suelo, data = alphadiv) # no es significativo
t.test(Chao1 ~ Suelo, data = alphadiv) #ns
t.test(Shannon ~ Suelo, data = alphadiv) # ns
t.test(Simpson ~ Suelo, data = alphadiv) # ns
```
Que nuestros suelos no muestren diferencias significativas es bueno porque al descartarlos como variables no afectamos el analisis

# Ejercicio final 
 
```{r}

data("GlobalPatterns")

```
Van a usar los datos "GlobalPatterns" que comparan las comunidades microbianas de 25 muestras ambientales y tres "comunidades simuladas" conocidad (un total de 9 tipos de muestras) a una profundidad promedio de 3,1 millones de lecturas por mestra Con estos datos seguiran el fluho de trabajo que acabamos de ver y para el analisis estadistico compararan _"SampleType" Para este ejecicio solo analicen y grafiquen chao1 y shannon

```{r}

alphadiv <- estimate_richness(GlobalPatterns, # objeto
                              split = TRUE, # DEFAULT
                              measures = NULL) # elegir el tipo de indice el defaltu es null y te da como resultado 7 indices diferentes 


# Separar metadatos

samplemeta <- as.data.frame(GlobalPatterns@sam_data)
alphadiv <- cbind(samplemeta,alphadiv) # unir metadatos tabla original

estimate_richness(GlobalPatterns, split = TRUE,
                  measures = c("Chao1", "Shannon"))

# Grafica 

graf_alfa <- plot_richness(GlobalPatterns, x = "SampleType", 
                         measures=c("Shannon", "Chao1"), color="SampleType")+ # variable indep 2
  scale_color_manual(values = c("aquamarine4", "purple", "orange", "blue", "pink", "green", "yellow", "brown", "gray"),
                       name= "Sample type")+
  theme_bw()


# shapiro test
for(i in 15:23){ # cambia dependiendo de los datos
  shapiro <- shapiro.test(alphadiv[,i])
  normal <- ifelse(shapiro[["p.value"]]>0.05, "YES", "NO")
  print(c(i, normal))
}

# histogramas si es que no eran normales

hist(alphadiv$Shannon) # raiz cuadrada anova para normalizar 
hist(alphadiv$Chao1) # no parametrico

# normalizar

hist(sqrt(alphadiv$Shannon))

# homogenidad de varianza

leveneTest(sqrt(Shannon)~SampleType, data = alphadiv)

## ANOVA

ad_anova <- aov(sqrt(Shannon) ~ SampleType,
                data = alphadiv)
Anova(ad_anova)  

## Tukey HSD

ad_Tukey <- TukeyHSD(ad_anova)

```




