---
title: "17_Div_beta"
output: html_notebook
---

```{r}

# Librerias
library(phyloseq)
library(ggplot2)
library(vegan) # analisis de diversidad beta
library(ggforce)
library(patchwork)

# Data
load("Vid_ejemplos.RData")
load("Psoil_filt.RData")

```

# Introduccion 

Mientras que la diversidad alfa representa la diversidad dentro de un ecosistema o una muestra, la diversidad beta representa la diferencia entre dos ecosistemas/muestras. En otras palabras, ¿qué tan similares o diferentes son dos ecosistemas o muestras? Entonces, la diversidad beta es una distancia entre dos muestras.

El análisis basado en distancia de la diversidad beta para microbiomas puede ser una herramienta poderosa para descubrir nuevas asociaciones entre la composición microbiana y una amplia variedad de fenotipos. 

Las medidas ecológicas de la diversidad beta tienen como objetivo capturar la diferencia global entre dos comunidades ecológicas. En el contexto del análisis de datos del microbioma, esto corresponde a diferencias entre sujetos en la composición microbiana. El análisis basado en la distancia o “a nivel de comunidad” luego compara estas diferencias por pares entre sujetos con diferencias por pares con respecto a algún fenotipo.

Estadisticamente, el analisis usando disimilitudes es mejor ya que evita la necesidad de realizar ajustes para una gran cantidad de comparaciones múltiples. Asimismo, los taxones no existen de forma aislada sino que tienen relaciones filogenéticas conocidas las cuales se pueden incluir en el analis. Otras características estructurales, como la similitud funcional, están bajo investigación y es posible que se puedan incorporar en el futuro.

# Tipos de distancias

Si creian que existen muchos metodos para analizar diversidad alfa, las cosas se complican aun mas con la diversidad beta. Phyloseq tiene integrados 44 tipos de distancias que se pueden calcular provenientes del paquete vegan (y ademas uno puede crear su propia formula):

```{r}
dist_methods <- unlist(distanceMethodList)
print(dist_methods)


```

__Pero entonces cual metodo elegimos para realizar nuestro analisis?__

Los ecologistas microbianos no utilizan distancias euclidianas, pero suelen utilizar distancias de Bray-Curtis, Jaccard o Unifrac de peso o sin peso para estimar la betadiversidad.

La disimilitud de _Bray-Curtis_ se basa en datos de ocurrencia (abundancia), mientras que la distancia de _Jaccard_ se basa en datos de presencia/ausencia (no incluye información de abundancia). Las distancias _UniFrac_ tienen en cuenta la tabla de ocurrencia y la diversidad de filogenia (distancia de secuencia). Distancias UniFrac ponderadas o no ponderadas dependiendo de si se tiene en cuenta la abundancia relativa o sólo la presencia/ausencia.
Las métricas de distancias están entre 0 y 1: 0 significa comunidades idénticas en ambas muestras y 1 significa comunidades diferentes en ambas muestras.

Top:

1. Bray-Curtis

2. Jaccard (no toma en cuenta abundancia)

3. Unifrac (solo si se tienen arboles filogeneticos)

¿Por qué las distancias de Bray-Curtis o Unifrac serían mejores para los datos de microbiota que la distancia euclidiana?

Los datos de microbiota son escasos y distancias específicas, como Bray-Curtis, Jaccard o las distancias Unifrac de peso/no peso, abordan mejor el problema de la presencia de muchos dobles ceros en los conjuntos de datos.

# Calcular distancias

```{r}

## modificar phyloseq

vid2 <- vid_bio

vid2@sam_data <- vid2@sam_data[,1] ### esto no usar, fue para solo hacer la prueba de juntar muestras pero no funciono 


#### Bray ####

bray_bdiv <- phyloseq::distance(Psoil_filt, # especificamos que es la funcion distnce del paquete de phyloseq ya que hay otra funcion con ese nombre
                                method = "bray", 
                                type = "sample") # sample es el default
# para que se calcule las distancias entre muestras
# taxa es la otra opcio pero no la van a usar

```

# Ejercicio

Calcular las distancias con jaccard

```{r}


jac_bdiv <- phyloseq::distance(Psoil_filt, 
                                method = "jaccard", 
                                type = "sample")

jac_vid <- phyloseq::distance(vid2, 
                                method = "jaccard", 
                                type = "sample") # dio 1, asi qye no funciona porque solo era una muestra

```

# Ordinacion

Las medidas de diversidad beta se pueden visualizar utilizando varios métodos de ordinación. La ordinación es la técnicas para resumir y proyectar datos multidimensionales en un espacio de dimensiones inferiores (2-3d).

__Como el analisis de PCA__

## Metodos de ordinacion

Los metodos incluidos en phyloseq: c("DCA", "CCA", "RDA", "CAP", "DPCoA", "NMDS", "MDS", "PCoA")

1. DCA (el default): Performs detrended correspondence analysis # no nos sirve

2. CCA Analisis de correspondencia (a.k.a. canonical correspondence analysis). # tampoco lo usan para reportarlo 

3. RDA Analisis de Redundancia (equivalente al PCA) 

4. CAP Constrained Analysis of Principal Coordinates or distance-based RDA # no nos sirve

5. DPCoA Doble Analisis de coordenadas principales usa distancia filogenetica como correcion

6. __NMDS__ Escalamiento multidimensional no métrico. NMDS maximiza la correlación de orden de clasificación entre muestras y tambien puede usarse con datos no parametricos. La mejor manera de visualizar la diversidad beta, o cuán diferentes son las muestras entre sí, es mediante escalamiento multidimensional no métrico (nMDS). Esto es similar al análisis de coordenadas principales o PCA/PCoA si ha oído hablar de eso, solo que nMDS es más robusto estadísticamente con múltiples iteraciones en la forma de la parte trymax del comando.

7. __MDS/PCoA__ Realiza un análisis de coordenadas principales (también llamado descomposición de coordenadas principales, escalamiento multidimensional (MDS) o escalamiento clásico) de una matriz de distancias 

```{r}

bray_ord <- ordinate(Psoil_filt, # objeto
                     method = "NMDS", # metodo
                     distance = bray_bdiv) # el objeto que creamos
```
Entonces cual elegir?

Se debe elegir PCoA si las distancias entre muestras son tan cercanas que una transformacion lienal seria suficiente. Muentras tanto, se recomiendo NMDS para resaltar la estructura de gradiente dentro  de los datos, otro meodo ordenacion comun es el PCA, que es simplemente un tipo de PCoA que utiliza la distancia euclidiana

_NMDS > _PCoA_

La mejor manera de visaulizar la diversidad beta,  ocuan difetentes son las muestras entre si es mediante escalamiento multidimensional no metrico (nMDS). Esto es similar al analisis de coordenadas principales o PCA/PCoA si ha oido hablar de eso, solo que nMDS es mas robusto estadisticamente con multiples interacciones

## Mini ejercicio

Calculen la ordinacion con PCoA y tambien calculenla para distancias jaccard que teniamos 

```{r}

# estos valores no se interpretan, se van a graficar...

bray_ordPCoA <- ordinate(Psoil_filt, # objeto
                     method = "PCoA", # metodo
                     distance = bray_bdiv)

jac_ord <- ordinate(Psoil_filt, # objeto
                     method = "NMDS", # metodo
                     distance = jac_bdiv) 

jac_ordPCoA <- ordinate(Psoil_filt, # objeto
                     method = "PCoA", # metodo
                     distance = jac_bdiv)

```

# Visualizacion 

```{r}

p_bray <- plot_ordination(Psoil_filt, # objeto
                          bray_ord, # distancia bray con nmds
                          "samples",
                          color = "Plant_Type",
                          shape = "Treatment") + 
  scale_color_manual(values= c("burlywood3", "lightpink", "steelblue"),
                     name = "Plant Type")+
  theme_bw()+
  geom_point(size = 3.8)

# Modificando las figuras

p_bray <- p_bray +
  scale_shape_manual(values = c(15,16,17,18), # codigo de shape
                     labels = c("Pi", "Low P", "Phi", "Phi/Phi mix"))

# Agragando elipse

p_bray <- p_bray +
  geom_mark_ellipse(aes(fill = Plant_Type,
                    color = Plant_Type), # tiene que ser igual arriba
                    expand = c(0.0035)) + # ancho del circulo
  scale_fill_manual(values = c("burlywood3", "lightpink", "steelblue"),
                    name= "Plant Type") # todo igual a color manual arriba
                  

# Agregando poligono

p_bray <- p_bray +
  geom_polygon(aes(fill = Plant_Type),alpha= 0.2)+
  scale_fill_manual(values = c("burlywood3", "lightpink", "steelblue"),
                    name= "Plant Type")
```

## Ejercicio

va hacer otros tres graficos:
*El primero con distancias de Bray
*Distancias jaccard y ordinacion NMDS
*Distancias Jaccard y ordinacion PCoA

Cuales son las diferencias?

```{r}

# BrayPCoA
p_brayP <- plot_ordination(Psoil_filt, # objeto
                          bray_ordPCoA, # distancia bray con PCoA
                          "samples",
                          color = "Plant_Type",
                          shape = "Treatment") + 
  scale_color_manual(values= c("burlywood3", "lightpink", "steelblue"),
                     name = "Plant Type")+
  theme_bw()+
  geom_point(size = 3.8)

# Modificando las figuras

p_brayP <- p_brayP +
  scale_shape_manual(values = c(15,16,17,18), # codigo de shape
                     labels = c("Pi", "Low P", "Phi", "Phi/Phi mix"))

# Agragando elipse

p_brayP <- p_brayP +
  geom_mark_ellipse(aes(fill = Plant_Type,
                    color = Plant_Type), # tiene que ser igual arriba
                    expand = c(0.0035)) + # ancho del circulo
  scale_fill_manual(values = c("burlywood3", "lightpink", "steelblue"),
                    name= "Plant Type") # todo igual a color manual


# Jaccard NMDS
p_jac <- plot_ordination(Psoil_filt, # objeto
                          jac_ord, # distancia bray con PCoA
                          "samples",
                          color = "Plant_Type",
                          shape = "Treatment") + 
  scale_color_manual(values= c("burlywood3", "lightpink", "steelblue"),
                     name = "Plant Type")+
  theme_bw()+
  geom_point(size = 3.8)

# Modificando las figuras

p_jac <- p_jac +
  scale_shape_manual(values = c(15,16,17,18), # codigo de shape
                     labels = c("Pi", "Low P", "Phi", "Phi/Phi mix"))

# Agragando elipse

p_jac <- p_jac +
  geom_mark_ellipse(aes(fill = Plant_Type,
                    color = Plant_Type), # tiene que ser igual arriba
                    expand = c(0.0035)) + # ancho del circulo
  scale_fill_manual(values = c("burlywood3", "lightpink", "steelblue"),
                    name= "Plant Type") # todo igual a color manual

# Jaccard PCoA
p_jacP <- plot_ordination(Psoil_filt, # objeto
                          jac_ordPCoA, # distancia bray con PCoA
                          "samples",
                          color = "Plant_Type",
                          shape = "Treatment") + 
  scale_color_manual(values= c("burlywood3", "lightpink", "steelblue"),
                     name = "Plant Type")+
  theme_bw()+
  geom_point(size = 3.8)

# Modificando las figuras

p_jacP <- p_jacP +
  scale_shape_manual(values = c(15,16,17,18), # codigo de shape
                     labels = c("Pi", "Low P", "Phi", "Phi/Phi mix"))

# Agragando elipse

p_jacP <- p_jacP +
  geom_mark_ellipse(aes(fill = Plant_Type,
                    color = Plant_Type), # tiene que ser igual arriba
                    expand = c(0.0035)) + # ancho del circulo
  scale_fill_manual(values = c("burlywood3", "lightpink", "steelblue"),
                    name= "Plant Type") # todo igual a color manual


(p_bray|p_brayP) / (p_jac|p_jacP) # visualizar todas las graficas juntas

```

Vimos que no hay diferencias en los graficos por lo que aunque esten feos podemos ver que los patrones se mantienen

# Analisis estadistico multivariable

## Permanova

 Para probar si los grupos son diferentes con respecto al centroide y la dispersión, se realizará una prueba estadística PERMANOVA. Para ello se utilizará una extensión multivariada de ANOVA, ya que hay muchas OTU que se utilizarán en la prueba. La extensión se basa en distancias entre muestras. La prueba compara distancias de muestras dentro del mismo grupo con distancias de muestras de diferentes grupos. Si la distancia entre muestras de diferentes grupos es mucho mayor que las muestras del mismo grupo, concluimos que los grupos no son iguales.

Para probar la importancia del resultado, se utiliza una prueba de permutación. Por lo tanto, todas las muestras se mezclan aleatoriamente en los grupos y la prueba se repite muchas veces. Si la relación (entre la distancia del grupo/la distancia dentro del grupo) es mucho mayor para los datos originales que para las permutaciones, concluimos que hay una diferencia estadísticamente significativa.

La prueba se puede aplicar en combinación con cualquier medida de distancia.



```{r}
## Extraer data frame del objeto phyloseq ##

# tabla de conteo : ASVs
SoilASVs <- as.data.frame(Psoil_filt@otu_table)

# metadata 
SoilMeta <- as.matrix(Psoil_filt@sam_data)
SoilMeta <- as.data.frame(SoilMeta)

# Adonis es el codigo de permanova
adonis2(SoilASVs ~ Treatment * Plant_Type,
        data= SoilMeta, # de donde vienen los metadatos?
        permutations = 999, #este numero es arbitrario
        method = "bray") # mismo a las distancias que calculamos

# No son significativos (no hay diferencia estadistica entre los tratamientos y tipos de planta )ya que son mayor a 0.05 el P value


# Adonis es el codigo de permanova
adonis2(SoilASVs ~ Treatment * Plant_Type,
        data= SoilMeta, # de donde vienen los metadatos?
        permutations = 999, #este numero es arbitrario
        method = "jaccard",
        binary = TRUE) # binary significa presencia /Ausencia 

# Igual no son significativos auqneu con otros valores que con el bray pero muy cercanos sale el resultado

```
La permanova es muy sensible a numeros bajos de muestreo 

### Variables opcionales

Estratificaciones : entre que grupos se haran las comparaciones 


```{r}
## By plant type

adonis2(SoilASVs ~ Treatment, # variable que se va analizar 
        strata =SoilMeta$Plant_Type, # grupo que vas analizar 
        data = SoilMeta,
        permutations = 999,
        method = "bray")

## By treatment

adonis2(SoilASVs ~ Plant_Type, # variable que se va analizar 
        strata =SoilMeta$Treatment, # grupo que bas analizar 
        data = SoilMeta,
        permutations = 999,
        method = "bray")

```

Si el valor de P es inferior a 0.05 por lo que podemos concluir que la intravariabilidad es mejor que la intervariabilidad entre los dos sitios y que tenemos un efecto significativo 

# ANOSIM

Es la version no parametrica de una permanova, anosim evalua si las distrancias o diferencias dentro del grupo son mayores o iguales a las distancias entre grupos utilizando los rangos de todas las distancias de muestra por pares. Es menos robusto que la PERMANOVA pero es un anallisis mas simplificado

```{r}
anosim(SoilASVs, # tabla conteo
       SoilMeta$Plant_Type, #metadatos
       distance = "bray",
       permutations = 999)

# una r mas ccerca de uno mejor ya que los grupos estan mas separados o diferentes los grupos , pueden tener una r muy alta y aun asi no tener significancia # no tenemos

anosim(SoilASVs, # tabla conteo
       SoilMeta$Treatment, #metadatos
       distance = "bray",
       permutations = 999)

```
Al interpretar estos resultados, desea observar la estadistica R de ANOSIM ylos valores de sifgnificancia. Un valore de significancia inferior a 0.05 generalmente se considera estadisticamente significativo y significa que se puede rechazar la hipotesis nula. Por lo tanto, existe una diferencia estadisticamente significativa en las comunidades micobianas entre sus grupos. Mayor que 0.05 significa que no hay diferencia estadistica entre las comunidades microbianas de sus grupos

"La estadistica R de anosim compara la media de las disimilitudes clasiicadas entre grupos con la media de las disimilitudes clasificadas dentro de los grupos, un valor de R cercano a 1 sugiere disimilitud entre grupos, mientras que un valor de R cercano a 0  sugiere una distribucion uniforme de rangos altos y bajos dentro y entre grupos. En otras palabras cuanto mauor sea el valor R, mas diferentes seran sus grupos en terminos de composicion de la comunidad microbiana

### Ejercicio

Repetir este analisis estadistico con jaccard 

```{r}

# Jaccard 

anosim(SoilASVs, # tabla conteo
       SoilMeta$Plant_Type, #metadatos
       distance = "jaccard",
       permutations = 999)


anosim(SoilASVs, # tabla conteo
       SoilMeta$Treatment, #metadatos
       distance = "jaccard",
       permutations = 999)

```
# Ejercicio final

Realizar analisis de diversidad beta comparando "SeqTech" como grupos

```{r}

data("enterotype")

# Calcular distancias

bray_dis <- phyloseq::distance(enterotype,
                                method = "bray", 
                                type = "sample")

# Analisis NMDS Y PCoA

bray_or <- ordinate(enterotype, # objeto
                     method = "NMDS", # metodo
                     distance = bray_dis)

bray_orP <- ordinate(enterotype, # objeto
                     method = "PCoA", # metodo
                     distance = bray_dis)

# Graficar 

g_bray <- plot_ordination(enterotype, # objeto
                          bray_or, # distancia bray con nmds
                          "samples",
                          color = "SeqTech") + 
  scale_color_manual(values= c("lightpink", "steelblue", "blue"),
                     name = "Seq") +
  theme_bw()+
  geom_point(size = 3.8)

# Modificando las figuras

g_bray <- g_bray +
  scale_shape_manual(values = c(15,16,17,18), # codigo de shape
                     labels = c("Pi", "Low P", "Phi", "Phi/Phi mix"))

# Agragando elipse

g_bray <- g_bray +
  geom_mark_ellipse(aes(fill = SeqTech,
                    color = SeqTech), # tiene que ser igual arriba
                    expand = c(0.0035)) + # ancho del circulo
  scale_fill_manual(values = c("lightpink", "steelblue", "blue"),
                    name= "Seq") 


# con PCoA
pcoa_bray <- plot_ordination(enterotype, # objeto
                          bray_orP, # distancia bray con nmds
                          "samples",
                          color = "SeqTech") + 
  scale_color_manual(values= c("lightpink", "steelblue", "blue"),
                     name = "Seq") +
  theme_bw()+
  geom_point(size = 3.8)

# Modificando las figuras

pcoa_bray <- pcoa_bray +
  scale_shape_manual(values = c(15,16,17,18), # codigo de shape
                     labels = c("Pi", "Low P", "Phi", "Phi/Phi mix"))

# Agragando elipse

pcoa_bray <- pcoa_bray +
  geom_mark_ellipse(aes(fill = SeqTech,
                    color = SeqTech), # tiene que ser igual arriba
                    expand = c(0.0035)) + # ancho del circulo
  scale_fill_manual(values = c("lightpink", "steelblue", "blue"),
                    name= "Seq")

g_bray | pcoa_bray



## Extraer data frame del objeto phyloseq ##

# tabla de conteo : ASVs
enteroASVs <- as.data.frame(t(enterotype@otu_table)) # se agrego la T porque en la tabla de conteos salia al reves, y fue para cambiar las filas y columnas ya que dama mas observaciones que variables 

# metadata 
enteroMeta <- as.matrix(enterotype@sam_data)
enteroMeta <- as.data.frame(enteroMeta)

## PERMANOVA ##


# Adonis

adonis2(enteroASVs ~ SeqTech,
        data= enteroMeta, # de donde vienen los metadatos?
        permutations = 999, #este numero es arbitrario
        method = "bray")


#Anosim

anosim(enteroASVs, # tabla conteo
       enteroMeta$SeqTech, #metadatos
       distance = "bray",
       permutations = 999)



```
En este caso como R es alto, quiere decir que mis grupos si son diferentes 
