---
title: "Analisis de composicion taxonomica "
output: html_notebook
---

# Introduccion

Hasta este momento hemos estado contando CUANTO hay dentro de nuestras muestras pero lo verdaderamente util es saber QUE hay dentro de las muestras. Esto es a lo que se le llama _analisis taxonomico._

__Porque es importante?__

Como les comentaba las comunidades microbianas en suelos son muy dinamicas y muchas veces (como con mis datos) no ves cambios en las cantidades totales de microorganismos. Sin embargo, al ver la taxonomia las abundancias relativas de algunos grupos pueden ser modificados ya sea aumentado o disminuido. 

De esta manera se espera que cualquier producto o tratamiento que apliquemos al suelo, no tenga un efecto detrimental en grupos taxonomicos que son buenos para la planta. Dado que todas estos hongos y microbios interactuan constantemente en este microecosistema estos cambios en abundancia pueden darnos pista de como interactuan.


```{r}
### librerias

library(phyloseq)
library(tidyverse)
library(dplyr)
library(RColorBrewer)
library(pheatmap)
library(microbiome)
library(ggsignif)
library(scales)
library(car)
library(wesanderson)

# Data

load("Vid_ejemplos.RData")
load("ITS_filt.RData")


```

Este analisis realmente no tiene un proceso en especifico y en realidad es exploratorio, para ello necesaitamos visualizar nuestros datos osea hacer muchos graficos y de ahi se elihe a cuales grupos vale la pena hacer analisis taxonomico

Yo les voy a enseñar el proceso que yo uso pero no es un set de pasos ya definido y realmente este proceso se adaptara a sus datos, En este caso yo voy a usar mis datos de hongos pero udstedes usaran los datos de vid y vamos a ver hacia donde nos lleva el proceso e iremos adaptando el codigo

# 1. Visualizar a nivel de phylum 

## Heatmap

```{r}
Phyla_fum <- tax_glom(vid_bio, taxrank = "Phylum", NArm = FALSE)

# Extraer datos del objeto de phyloseq

OTU_matrix <- as.data.frame(Phyla_fum@otu_table)
Tax_matrix <- as.data.frame(Phyla_fum@tax_table)

## Renombrar columnas de nuestras abundancias con el phylum de la tabla taxa

colnames(OTU_matrix) <- Tax_matrix$Phylum

# quitar phylums desconocidos
OTU_matrix <- OTU_matrix[,-c(10,21)] # correr el codigo en caso de que aparezcan phylum con NA

Phyla_matrix <- as.matrix(t(OTU_matrix)) # se hizo cambio de filas y columnas por que es checar que los phylum siempre queden en las filas 

```

### Procesamiento de datos

Este proceso siempre sera especifico a sus datos, usualmente los heatmaps siempre van de mayor a menor asi que en este paso siempre lo haran pero resto fue ordenar muestras y renombrar variables

```{r}
Phyla_matrix <- Phyla_matrix[order(Phyla_matrix[,1],
                                   decreasing = TRUE),] # ordenar de mayor a menor


# Cambiar el orden de las muestras

sorder <- c("S81", "S85", "S82", "S83")
  
Phyla_matrix <- Phyla_matrix[, sorder]

# cambiar nombre de la que este muy largo o lo que no queremos que salga en los nombres

row.names(Phyla_matrix)[16] <- "SAR324 clade"

```

### Usando el paquete pheatmap

Este paquete es el que (En mi opinion) tiene la mejor flexibilidad al momento de hacer heatmaps. RStudio ofrece muchos otros pero tristemente ggplot2 n o tiene una funcion predeterminada facil para hacer heatmaps bonitos por lo que yo me decidi a usar este . Sin embargo, como con muchos tipos de graficos veran que la funcion base no ayuda mucho y poco a poco les dare tips para hacer que sus graficos sean bonitos y legibles

```{r}

pheatmap(Phyla_matrix) # el objeto siempre debe de estar en formato de matriz y los valores como numericos



```

### _Notan algo en el orden de nuestras filas y columnas? Clusters_
La funcion default de pheatmap es que automaticamente te reacomoda (cluster) tus filas y columnas de acuerdo a como cree que estan mas relacionadas las variables; es decir las agrupa. Esta funcion suele ser util cuando haces heatmaps de genes ya que te permite ver como se activan o apagan en conjunto y si hay "clusters" de genes relacionados. Pero en nuestro caso arruino todo el pre-procesamiento previo que nosotros le dimos por lo que tenemos que quitarle ese default.

```{r}
pheatmap(Phyla_matrix,
         cluster_rows = FALSE, cluster_cols = FALSE) # quitar cluster

```
### _El siguiente problema? La escala_

Si se fijan los colores en este heatmap son cero utiles. Solo tenemos cambios graduales en una columna y el resto se ven todas horribles. Esto ocurre porque nuestros datos tienen muchas variaciones entre ellos, se puede arreglar de varias maneras y la funcion de pheatmap tiene el argumento de scale para tratar de solucionarlo. El default siempre es _none_ pero vamos tambien puede modificarlo por filas y columnas:

```{r}
pheatmap(Phyla_matrix,
         cluster_rows = FALSE, cluster_cols = FALSE,
         scale = "none") # default

pheatmap(Phyla_matrix,
         cluster_rows = FALSE, cluster_cols = FALSE,
         scale = "column") # transforma los valores usando la escala de las muestras
# casi no lo van a usar

pheatmap(Phyla_matrix,
         cluster_rows = FALSE, cluster_cols = FALSE,
         scale = "row") # transforma los valores usando la escala de phylums
 


```

Cual creen que es mas util?

Desafortunadamente ninguno de ellos es muy util. El de columnas no hizo nada porque el problema recae en que tenemos phylums con muuucha abundancia y otros que casi estan llenos de ceros mientras; pero eso pasa en todas las muestras por lo que al tratar de escalarlo se ve asi. 

En el caso de la transformacion por filas nos va un poco mejor porque trata de normalizar las abundancias de todos los phylums a una escala. Sin embargo, por el mismo problema anterior lo unico que nos resalta es si alguna de las muestras tiene numeros extranamente altos o bajos DENTRO de ese mismo phylum. Es decir nos compara dentro de phylums pero no entre ellos. Asi que les voy a compartir el codigo que me tomo literalmente 1 semana encontrar y basicamente salvo mi tesis.

### _Como modificar la escala manualmente ? breaks_

```{r}

## Funcion especificamente para separa nuestros datos en secciones

quantile_breaks <- function(xs, n = 10) {
  breaks <- quantile(xs, probs = seq(0,1, length.out = n))
  breaks[!duplicated(breaks)]
} # recuerden ue la funcion nunca se cambia de nombre ( o sea copien y peguen siempre entee documentos)

mat_breaks <- quantile_breaks(Phyla_matrix, # la matriz
                              n = 10) # el default es 10 pero se puede poner el numero de cortes que quiero a mis datos 
  
# volvemos al codigo de heatmap 
pheatmap(Phyla_matrix,
         cluster_rows = FALSE, cluster_cols = FALSE,
         scale = "none", # regresamos a que no nos salga escala
         breaks = mat_breaks) # aquí ponemos el objeto con cortes que creamos


```
### porque no se ve bien los colores?

Auqnue ya puedan ver una mejora en nuestra escala el problema ahora es que la funcion no tiene la cantidad adecuada de colores para representar nuestros datos. Por ello nosotros le vamos a dar otros colores:

```{r}
pheatmap(Phyla_matrix,
         cluster_rows = FALSE, cluster_cols = FALSE,
         scale = "none", #regresemos a que no nos ponga escala
         breaks = mat_breaks,
         color = colorRampPalette(c("beige", "aquamarine3","indianred1", "darkolivegreen"))(9))


```

# ejercicio

cada quien va a poner el numero de breaks para que cvean como cambia el grafico 

```{r}

mat_breaks <- quantile_breaks(Phyla_matrix, # la matriz
                              n = 20) # el default es 10 pero se puede poner el numero de cortes que quiero a mis datos 
  

pheatmap(Phyla_matrix,
         cluster_rows = FALSE, cluster_cols = FALSE,
         scale = "none", #regresemos a que no nos ponga escala
         breaks = mat_breaks,
         color = colorRampPalette(c("seashell", "steelblue2","orchid4", "darkblue"))(17))

#  usando otros colores

pheatmap(Phyla_matrix,
         cluster_rows = FALSE, cluster_cols = FALSE,
         scale = "none", #regresemos a que no nos ponga escala
         breaks = mat_breaks,
         color = colorRampPalette(c("snow2","lightskyblue1","plum3","magenta4","steelblue4","black"))(17))

# usando mas breaks no hubo mucha diferencia en la grafica con 20 quedo bien 

```

# ultimos elementos del formato

```{r}
# a partir de aqui va ser diferente para cada heatmap

pheatmap(Phyla_matrix,
         cluster_rows = FALSE, cluster_cols = FALSE,
         scale = "none", #regresemos a que no nos ponga escala
         breaks = mat_breaks,
         color = colorRampPalette(c("seashell", "steelblue2","orchid4", "darkblue"))(17), # misma funcion pero cambio en el num de colores
         fontsize = 10, #tamaño de letra
         gaps_col = c(2), # separaciones entre columnas
         labels_col = c("Balox salino", "Balox no salino","Control salino", "Control no salino"))

```
Otros posibles cambios que le podemos hacer a nuestro heatmap

*border_color: colores de celdas

*cellwidth / cellheight: ancho de celda en puntos; si no se pone los valores depende del tamaño de la ventana

*clustering_distance_rows o columns: la distancia para clusterizar

*clustering_method: metodos en hclust

*cutree_rows / cols: numero de clusters en el que los datos se van a dividir

*treeheight_row/col: altura de los arboles de clusters default en 50 puntos

*legend: true or false

*legend_breaks: vectpr con los cortes de la leyenda

*legend_labels: vector con los nombres de los cortes para la leyenda

*annotation_row / col: filas de colores extra para demostrar los metadatos en el heatmap

*annotation_colors : colores manuales de anotaciones 

*annotation_legend : true or false

*annotation_names_row/ col: true or false se veran lo nombres de las anotaciones o no 

*show_rownames/colnames :true or false

*main: titulo de grafico 

*fontsize_row/ col : cambiar el tamaño de letra por separado 

*angle_col :angulo del texto , solo se pueden elegir de estas opciones (0, 45, 90, 270 and 315)

*display_numbers : true or false, poner los valores de las celdas

*number_format / color

*fontsize_number

*gaps_row/col: vector de donde poner los espacios en el heatmap

*filename: camino para guardar el heatmap como imagen

*width/ height: en pulgadas

*na_col : especificar el color de las celdas sin valor

### mini ejercicio:

Agreguenle o modifiquen 2 o mas de estos argumenos en su grafico 

```{r}

pheatmap(Phyla_matrix,
         cluster_rows = FALSE, cluster_cols = FALSE,
         scale = "none", #regresemos a que no nos ponga escala
         breaks = mat_breaks,
         color = colorRampPalette(c("seashell", "steelblue2","orchid4", "darkblue"))(17), # misma funcion pero cambio en el num de colores
         fontsize = 10, #tamaño de letra
         gaps_col = c(2), # separaciones entre columnas
         labels_col = c("Balox salino", "Balox no salino","Control salino", "Control no salino"),
         angle_col = 0,
         fontsize_col = 9.5,
         fontsize_row = 9,
         main = "Taxonomía en muestras vid")




```

### Ejercicio final

Usando global patterns creen un heatmap de los phylums encontrados

```{r}

data("GlobalPatterns")

Phyla_fum <- tax_glom(GlobalPatterns, taxrank = "Phylum", NArm = FALSE)

# Extraer datos del objeto

OTU_matrix <- as.data.frame(Phyla_fum@otu_table)
Tax_matrix <- as.data.frame(Phyla_fum@tax_table)

## Renombrar columnas de nuestras abundancias con el phylum de la tabla taxa

Tax_matrix[54,2] <- "Unknown"
row.names(OTU_matrix) <- Tax_matrix$Phylum

Phyla_matrix <- OTU_matrix[order(OTU_matrix[,1],
                                   decreasing = TRUE),] 

Phyla_matrix <- as.matrix(Phyla_matrix) # cambiar a funcion ya que siempre los datos tienen que ser numericos o sea estar en una matriz

class(Phyla_matrix) <- "numeric"

quantile_breaks <- function(xs, n = 10) {
  breaks <- quantile(xs, probs = seq(0,1, length.out = n))
  breaks[!duplicated(breaks)]
} # recuerden ue la funcion nunca se cambia de nombre ( o sea copien y peguen siempre entee documentos)

Phyla_matrix <- Phyla_matrix[-38,]

mat_breaks <- quantile_breaks(Phyla_matrix, # la matriz
                              n = 20) # el default es 10 pero se puede poner el numero de cortes que quiero a mis datos 
  

pheatmap(Phyla_matrix,
         cluster_rows = FALSE, cluster_cols = FALSE,
         scale = "none", #regresemos a que no nos ponga escala
         breaks = mat_breaks,
         color = colorRampPalette(c("seashell", "steelblue2","orchid4", "darkblue", "gray10"))(12),
         fontsize_col = 9.5,
         fontsize_row = 6)
         





```

## Grafico de barras

Se acurdan que al ver las funciones que nos daba phyloseq vimos como hacer graficos de barras? pues bueno vaos aprender a hacerlos bonitos}

### Pre procesamiento de datos

```{r}

# Recuerden que este tipo de graficos siempre se hacen con abundancias relativas

Psoil_rel <- transform_sample_counts(vid_bio, # objeto a transformar
                                     function(x) x / sum(x))
 # x es mi conteo

# otra vez juntamos phylums

Top_phyla <- tax_glom(Psoil_rel, taxrank = "Phylum", NArm = FALSE)


# seleccionar solo los valores top

Top_phyla <- prune_taxa(names(sort(taxa_sums(Top_phyla),TRUE)[1:10]),
                        Top_phyla) # con bacterias top 10 y con hongos top 5

```

## El grafico

Usando la función plot_composition- del paquete micriobiome

```{r}
## Grafico base
order <- c("S81", "S85", "S82", "S83")

plot_composition(Top_phyla, # objeto en valores relativos
                 plot.type = "barplot") 

#Ahora mas bonito 

plot_composition(Top_phyla, # objeto en valores relativos
                 plot.type = "barplot")+
  theme_bw()+
  scale_fill_brewer(palette = "Paired", name = "Phylum",
                    labels = c ("Actinobacteriota", "Chlorofelxi", "Proteobacteria", "Acidobacteriota", "Verrucomicrobiota", "Bacteroidota", "Cyanobacteria", "Patescibacteria", "Planctomycetota", "Firmicutes"))+
  guides(x =guide_axis(angle = 90))+
  scale_x_discrete( labels = c("Balox no salino", "Control no salino", "Control salino", "Balox salino"))
                    

```

Si bien este grafico ya esta bien, pero ahora vamos agregar porcentajes

```{r}

plot_composition(Top_phyla, # objeto en valores relativos
                 plot.type = "barplot")+
  theme_bw()+
  scale_fill_brewer(palette = "Set2", name = "Phylum",
                    labels = c ("Actinobacteriota", "Chlorofelxi", "Proteobacteria", "Acidobacteriota", "Verrucomicrobiota", "Bacteroidota", "Cyanobacteria", "Patescibacteria", "Planctomycetota", "Firmicutes"))+
  guides(x =guide_axis(angle = 90))+
  scale_x_discrete( labels = c("Balox no salino", "Control no salino", "Control salino", "Balox salino"))+
  scale_y_continuous(breaks = pretty_breaks(n = 10), # numero de separaciones
                     labels = scales::percent) # representadas en %

```

Usando estos dos graficos que pueden concluir?

Phykum de revisar a detalle:
EN abundancia hay mas protobacteriota, seguido de actinobacteria

Por diferencias en tratamientos cyanobacterias ya que en los controles sale mas que con el balox

Si bien ya les ensene a presentar graficos bonitos y definitivamente cualquiera de estos graficos podrian incluirlo en un reporte, la visualizacion tambien nos permite darnos cuenta si existen ciertos patrones en abundancia. De esta manera podemos seleccionar alguno de estos grupos y verlos en la lupa de una manera mas minuciosa.

Por ejemplo, yo de mis datos podria decir que dada la dominancia que tiene Ascomycota tal vez vale la pena revisarla minuciosamente. Sin embargo, el heatmap no nos mostro si habian diferencias entre plantas o tratamientos (porque tal vez no las hay?) por lo que hacer varios loops de analisis estadistico seria muy util para elegirlos

# Analizar estadisticamente a nivel de phylum

El ejemplo va ser con ANOVA y por eso estamos usando los datos de ITS

Para los graficos ya habiamos extraido nuestras tablas de conteos y taxa, pero ahora tambien necesitamos nuestros metadatos:

```{r}

# Extract metadata

Phyla_fum <- tax_glom(ITS_filtered, taxrank = "Phylum", NArm = FALSE)

# Extraer datos del objeto de phyloseq

OTU_matrix <- as.data.frame(Phyla_fum@otu_table)
Tax_matrix <- as.data.frame(Phyla_fum@tax_table)

## Extraer metadata
metadata <- as.data.frame(Phyla_fum@sam_data)


## Renombraremos las columnas de nuestras abundancias con el phylum de la tabla de taxa

colnames(OTU_matrix) <- Tax_matrix$Phylum
Fungi_phyla <- cbind(metadata,OTU_matrix)


```

# Normalizacion

```{r}

## Shapiro test

for(i in 5:ncol(Fungi_phyla)){
  shapiro <- shapiro.test(Fungi_phyla[,i])
  normal <- ifelse(shapiro[["p.value"]]>0.05, "YES", "NO")
  print(c(i, normal))
}

# solo ascomycota Y Olpidiomicota normal

## Normalizar phylums ##

## transformacion Log

Norm_fungi <- Fungi_phyla

for(i in 6:ncol(Norm_fungi)){
  Norm_fungi[,i] <- abs(log10(Norm_fungi[,i]+1)) # abs es valor abosluto
}

# volvemos a correr shapiro con lo normalizado 

for(i in 5:ncol(Norm_fungi)){
  shapiro <- shapiro.test(Norm_fungi[,i])
  normal <- ifelse(shapiro[["p.value"]]>0.05, "YES", "NO")
  print(c(i, normal))
}

# checamos grupos especificos

shapiro.test(Norm_fungi$p__Mucoromycota) #6
shapiro.test(Norm_fungi$p__Basidiobolomycota) #7

hist(Norm_fungi$p__Mucoromycota) #6
hist(Norm_fungi$p__Basidiobolomycota) #7

# concluimos que casi todos nuestros phylums son normales

# tabla final (Solo para estos datos)

Norm_fungi <- Norm_fungi[,-c(5,13,15,18,19,20)] # quitando columnas


# 5 y 13 eran normales

# el resto los quitamos por baja abundancia

# Unir tablas

Fungi_stats <- cbind(Fungi_phyla[,1:13],Norm_fungi[,5:14])
Fungi_stats <- Fungi_stats[,-c(6:12)] #quitamos repeditas que estaba entre la 5 y la 13
 
# otra manera de unir las tablas en un solo paso 

Fungi_stats <- cbind(Fungi_phyla[,c(1:5,13)], Norm_fungi[,5:14]) # seleccionamos las normales de fungi phyla y unimos con las normalizadas


```

## Anova de dos vias

```{r}
# Homogeneidad de varianza

## Levene test 

for(i in 5:ncol(Fungi_stats)){
  Lev_ex <- leveneTest(Fungi_stats[,i] ~ Plant_Type * Treatment,
                       data = Fungi_stats)
  levene <- ifelse(Lev_ex[["Pr(>F)"]]>0.05, "YES", "NO")
  print(c(i,levene))
}


# todos pasan levene

## for loop de anova ##

# Paso 1: Tabla vacia (siempre especifica para sus datos)

phyla_pvalues <- data.frame(Plant = rep(NA,12),
                            Treatment = rep(NA,12),
                            Pl_Trt = rep(NA,12)) # el numero de variables , 3 columnas para un anova de 2 vias 

for(i in 5:ncol(Fungi_stats)){
  Phyla <- Fungi_stats[,i] #objeto de columna porque anova no lee la columna
  AR <- Anova(aov(Phyla ~ Plant_Type * Treatment, # tratameintos
                  data = Fungi_stats)) # codigo de anova en un objeto
  j <- i-4 # para que me empiece a llenar desde la fila 1, formula general es i-x=1
  phyla_pvalues$Plant[j] <- AR$`Pr(>F)`[1]
  phyla_pvalues$Treatment[j] <- AR$`Pr(>F)`[2]
  phyla_pvalues$Pl_Trt[j] <- AR$`Pr(>F)`[3]
}
# Elementos a cambiar para adaptar este for loop
# 1. Fungi_stats por su tabla de datos
# 2. 5 el numero despues de sus metadatos 
# 3. Dentro de la Anova los tratamientos
# 4. j formula general i-x=1 cambiar el valor de x que en este caso es # 5. nombre de phyla_pvalues dependera de sus datos y variables


row.names(phyla_pvalues) <- colnames(Fungi_stats[5:16]) # agregar los nombres de las columnas

# Pueden guardar esta tabla

write.csv(phyla_pvalues, "~/capR/curso/curso_Innovak/Material_clase/Phyla_pvalues.csv")

```

Basados en estos resultados nosotros podemos elefgir cual de estos phylums se puede ver en a un nivel taxonomico mas bajo. Aisimismo no tenemos que sacar tukey para todos solo para los significativos

```{r}
## Mucoromycota, Chytridiomycota y Zoopagomycota

TukeyHSD(aov(p__Zoopagomycota~ Plant_Type * Treatment,
             data= Fungi_stats)) # sirve para ver que grupo es diferente en plant_Type

TukeyHSD(aov(p__Mucoromycota~ Plant_Type * Treatment,
             data= Fungi_stats))


```
El siguiente paso seria graficar alguna de estas relaciones interesantes de lo anterior

## Ejercicio

Este ejercicio lo haremos juntos Si bien podria haberles dado el codigo, quise que vieramos juntos esta vez como se podria adaptar a un codigo que ya sabemos ( en este caso el for loop ANOVA) a un caso que no sabemos (T test). Si recuerdan los datos de vid no podemos analizarlos por anova porque solo tenemos una variable de cada "grupo", sin embargo al hacer diversidad alfa vimos que si juntamos los datos podemos hacer t test. En este caso tenemos muchos datos ( mas que solo los 7 indices de diversidad alfa) por lo que hacerlo uno porf uno seria una tarea ridifcula asi que vamos a hacer el analisis usando un for loop

```{r}
Phyla_fum <- tax_glom(vid_bio, taxrank = "Phylum", NArm = FALSE)

# Extraer datos del objeto de phyloseq

OTU_matrix <- as.data.frame(Phyla_fum@otu_table)
Tax_matrix <- as.data.frame(Phyla_fum@tax_table)

## extraer metadata

metadata <- as.data.frame(Phyla_fum@sam_data)

## Renombrar columnas de nuestras abundancias con el phylum de la tabla taxa

colnames(OTU_matrix) <- Tax_matrix$Phylum

# quitar phylums desconocidos
OTU_matrix <- OTU_matrix[,-c(10,21)] # correr el codigo en caso de que aparezcan phylum con NA

vid_phyla <- cbind(metadata, OTU_matrix)

## Checamos normalidad ##

## Shapiro test

for(i in 3:ncol(vid_phyla)){
  shapiro <- shapiro.test(vid_phyla[,i])
  normal <- ifelse(shapiro[["p.value"]]>0.05, "YES", "NO")
  print(c(i, normal))
}

# 10 15 24:28 30:34 37:40
# vamos a quitar 10, 15, 27 38:40 por baja abundancia

## Normalizar phylums ##

Norm_vid <- vid_phyla[,c(24:26, 28, 30:34, 37)]

## transformacion Log


for(i in 1:ncol(Norm_vid)){
  Norm_vid[,i] <- abs(log10(Norm_vid[,i]+1)) # abs es valor abosluto
}

# volvemos a correr shapiro con lo normalizado 

for(i in 1:ncol(Norm_vid)){
  shapiro <- shapiro.test(Norm_vid[,i])
  normal <- ifelse(shapiro[["p.value"]]>0.05, "YES", "NO")
  print(c(i, normal))
}

# juntar tablas

vid_stats <- cbind(vid_phyla[,-c(10,15,24:28,30:34,37:40)], Norm_vid)

# contando las que eliminamos tendriamos que tener 34 variables

### For loop T test

# Paso 1. Tabla vacia

phyla_pvalues <- data.frame(Tratamiento = rep(NA,32),
                            Suelo = rep(NA,32)) # contar el num de variables

# Paso 1.5: 
                            
objeto_T <- t.test(Proteobacteria ~ Tratamiento, data = vid_stats)
# de aqui vimos como llamar al p value
# objeto_T[["p.value"]]

# ver si se puede meter valores por columnas
t.test(vid_stats[,3] ~ Tratamiento, data = vid_stats)

# paso 2: for loop

for(i in 3:ncol(vid_stats)){
  T_trat <- t.test(vid_stats[,i] ~ Tratamiento, data = vid_stats)
  S_trat <- t.test(vid_stats[,i] ~ Suelo, data = vid_stats)
  j <- i-2
  phyla_pvalues$Tratamiento[j] <- T_trat[["p.value"]]
  phyla_pvalues$Suelo[j] <- S_trat[["p.value"]]
}

# Nombrar las columnas
row.names(phyla_pvalues) <- colnames(vid_stats[3:34]) 

# Pueden guardar esta tabla

write.csv(phyla_pvalues, "~/capR/curso/curso_Innovak/Material_clase/Phyla_pvalues_vid.csv")


```

# Conclusion de analisis a nivel phylum 

Despues de todos estos graficos y analisis estadisticos ustedes debrian tener unos 5 phylums tops que quieran analizar mas a profundidad en el caso de isa fue enfocar en Ascomycota y Mycoromycota

En el caso de vid : 
*Cyanobacteria(hubo un cambio en el tratamiento), Proteobacteria (primero mas abundante) basados en graficos 

*basados en estadistica: Chloroflexi y Actinobacteria

```{r}

# crear un subset con los phylums que elejimos

Cyan <- subset_taxa(vid_bio, Phylum == "Cyanobacteria")

Chlo <- subset_taxa(vid_bio, Phylum == "Chloroflexi")

```

# 2. visualizar a nivel de orden

Si bien despues de phylum viene clase, por razones de tiempo ( tanto de la clase como de su trabajo)les recomiedno que el siguiente nivel a analizar sea orden:

```{r}
Cyan_or <- tax_glom(Cyan, taxrank = "Order", NArm = FALSE) # JUNTAR ORDEN

Chlo_or <- tax_glom(Chlo, taxrank = "Order", NArm = FALSE)


```

En este caso no lo hice para Mucoromycota tambien porque si se fijan solo tiene un orden. Aglomerar todos nuestros datos por orden no nos serviria de nada por lo que les vuelvo a reiterar que aqui depende de cada caso para que sigan su flujo de analisis. A partir de aqui yo tendria 2 opciones: 

1. Si se fijan a nivel de familias si habian varias clasificaciones por lo que podria analizar a ese nivel en vez de a nivel de orden o

2. Pasarme directamente al siguiente nivel de analisis: el genero

Nuevamente al ver los datos (sin graficar) me doy cuenta que las familias y los generos siguen los mismos patrones por lo que en vez de analizar 2 veces dejaremos Mucoromycota para el siguiente nivel.

### Heatmap o barplot?

Primero vamos a ver el barplot default sin arreglar nada en los datos:

```{r}
plot_composition(Chlo_or,plot.type = "barplot")
# UW , WZPA
```

Anteriormente les habia dicho que la funcion plot_composition de microbiome tiene tambien una opcion de heatmap. El problemas es que es mucho mas tardadad de correr y los graficos no quedan taan bien . La otra opcion es la de phyloseq que auqne corre mejor en mi opinion no es tan sensible a cambio como pheatmap

Sin embargo, en este caso no vamos a pasar por todo el proceso de extraer tablas y hacer un "buen heatmap por una simple razon: A pesar de que si nos estaos tomando el tiempo de analizar orden yo llo veo mas como un nivel de transicion. Es decir nos ayuda a dirigir nuestro analisis a el o los generos que podrian llegar a ser interesantes asi que les voy a enseñar las opciones de heatmap rapidas pero feas:


```{r}
# Heatmap con microbiome

plot_composition(Chlo_or,plot.type = "heatmap")+
  theme_bw()+
  coord_flip()

# VPLBK6313M, IJISH7931T, IQHNW1012T ( Son en las que se ve mas diferencia)


# este tipo de heatmap tarde un poco de correr pero nos ayuda visualmente a ver las diferencias mejor que en el de barra

# Usando la funcion phyloseq

plot_heatmap(Chlo_or, 
             low= "lightpink", high = "darkblue",
             na.value = "seashell")
             

```
Los graficos a nivel orden son exploratorios y por lo mismo decidi solo mostrarles como se verian con funciones basicas

Auqnue mi caso es trampa (porque yo ya se como se comportan  mis datos), de ambos graficos yo podria concluir que el orden de mayo iteres es hypocreales ya que tiene mucha abundancia que el resto. Si embargo nsi no ven un patron exacto o hay mucha variacion en sus datos si podrian meter sus datos en uno de los forloop que ya hemos creado

Conclusiones de vid a nivel orden:

1. Chloroflexi: por diferencias

*Thermomicrobiales (si hay dif sig)
*Chloroflexales (no hay dif sig en estadistica)
*SBR-1031 (si hay dif)

2.Proteobacteria: (por abundancia)

*Rhizobiales
*Sphingomonadales (si hay dif)
*Caulobacterales( si hay dif)

3.Actinobacteria: (casi uniforme)

*Micromonosporales (por abundancia)
*Propionibacteriales(no hay dif)
*Micrococcales (no hay dif)
*Streptomycetales (no hay dif)
*Corynebacteriales (si hay dif por analisis estadistico)

4.Cyanobacteria:

*Chloroplast (por abundancia)


## Ejercicio : Analisis estadistico

Usando sus datos de vidd pasen los valores de orden para determinar el camino de analisis adaptando los forloops de t.test que creamos para phylum


```{r}

#Ya tenemos aglomerado 
# Extraer datos del objeto de phyloseq

OTU_matrix <- as.data.frame(Chlo_or@otu_table)
Tax_matrix <- as.data.frame(Chlo_or@tax_table)

## extraer metadata

metadata <- as.data.frame(Chlo_or@sam_data)

## Renombrar columnas de nuestras abundancias con el phylum de la tabla taxa

colnames(OTU_matrix) <- Tax_matrix$Order

vid_phyla <- cbind(metadata, OTU_matrix)

### Normalidad Shapiro test ###

for(i in 3:ncol(vid_phyla)){
  shapiro <- shapiro.test(vid_phyla[,i])
  normal <- ifelse(shapiro[["p.value"]]>0.05, "YES", "NO")
  print(c(i, normal))
}

# si son normales 5, 16 y 21

### For loop T test

# Paso 1. Tabla vacia

phyla_pvalues <- data.frame(Tratamiento = rep(NA,23),
                            Suelo = rep(NA,23)) # contar el num de variables


# paso 2: for loop

for(i in 3:ncol(vid_phyla)){
  T_trat <- t.test(vid_phyla[,i] ~ Tratamiento, data = vid_phyla)
  S_trat <- t.test(vid_phyla[,i] ~ Suelo, data = vid_phyla)
  j <- i-2
  phyla_pvalues$Tratamiento[j] <- T_trat[["p.value"]]
  phyla_pvalues$Suelo[j] <- S_trat[["p.value"]]
}

# Nombrar las columnas
row.names(phyla_pvalues) <- c("X","S085","SBR1031", "Ardenticatenales", "Anaerolineales","X1", "SAR202 clade", "X2","RBG-13-54-9", "X3","X4", "C0119","X5", "Chloroflexales","X6","X7","Caldilineales","X8","Thermomicrobiales","Kallotenuales","X9","Ktedonobacterales", "X10")

#Guardar tabla
write.csv(phyla_pvalues, "~/capR/curso/curso_Innovak/Material_clase/Phyla_pvalues_vid_Chloflexi.csv")

```

#3. viasualizara nivel genero/Especie

Dentro del orden u ordenes que eleigieron se puede seguir el proceso de flitrado y aglomeracion anterior para ir eligiendo un genero (en el caso de bacterias) o algunas especies en el caso de hongos (para analisis).

Si bien a mi como ecologa de suelo se me hace interesante ver si realmente hay esta clase de cambios a niveles mas bajos y luego como estos se traducen a cambios funcionales a estas alturas su reporte va a ser del largo de mi tesis. Por ello en esta seccion solo nos vamos a enfocar en ciertos generos y especies que son importantes reportar ya que son conocidos por su importancia tanto buena como mala.

A menos que les pidan un analisis super minucioso, yo les recomiendo que hagan el analisis de phylum para darse una idea global de los datos y de ahi se enfoquen en las siguientes especies como marcadores de salud de suelo:

__Bacterias:__

* Pseudomonas

* Rhizobium

* Rubrobacter (opcional)

* Rhizobacter

* Clavibacter



__Hongos:__

* Trichoderma           

* Glomus

* Fusarium

* Apophysomyces 

En my caso solo veremos los graficos de Fusarium y Apophysomyces

```{r}

Pseu <- subset_taxa(vid_bio, Genus == "Pseudomonas")

```

Si estan a nivel de genero(es decit ocn bacterias ustedes juntarian todos los onteos de dicho genero graficarian y verian si vale la pena o no hacer el analisis estadistico

En el caso de hongos (Es decir el ejemplo a continuacion) primero tengo que juntar por especie ya que la mayoria fueron identificadas , de ahi lo que yo hice fue repetr los for loops de analisis estadistico 

```{r}
Fusarium <- tax_glom(Fusa, taxrank = "Species", NArm =FALSE)

## extract matrix
OTU_matrix <- as.data.frame(Fusarium@otu_table)
Tax_matrix <- as.data.frame(Fusarium@tax_table)

## rename columns

colnames(OTU_matrix) <- Tax_matrix$Species

## extract metadata
metadata <- as.data.frame(Fusarium@sam_data)

## join phyla with metadata
Fusarium <- cbind(metadata, OTU_matrix)

## suma total de fusarium

Sum_fus <- rowSums(Fusarium[,5:14])
Sum_fus <- cbind(metadata, Sum_fus)

#shapiro test

shapiro.test(Sum_fus ~ Plant_Type * Treatment,
             data = Sum_fus) # passed

# Anova
Anova(aov(Sum_fus ~ Plant_Type * Treatment,
          data = Sum_fus)) # no significancia



```

## Especies especificas

Despues de hacer el analisis anterior para cada u no de las especies descubri 2 cosas, _F. tricinctum_ mostraba diferencias estadisticas entre tipos de plantas, mientras qye _F. verticilloides_ mostraba diferencias por tratamiento

```{r}
ggplot(Fusarium, aes(x = Treatment, y = s__verticilloides, col =Plant_Type))+
  geom_boxplot(fill = "snow2", lwd =  0.7) +
  theme_bw(base_size = 15)+
  scale_color_manual(name = "Plant_Type",
                     values = c("steelblue", "lightpink", "burlywood3"))+
  xlab("Treatment") + ylab("Abundance")+
  geom_signif(y_position = 800, xmin = 0.6, xmas= 3.4,
              annotation = "A", tip_length = 0.01, col= 1 )+
  eom_signif(y_position = 1100, xmin = 3.6, xmas= 4.4,
              annotation = "B", tip_length = 0.01, col= 1 )


```

## Ejercicio

graficar el genero en especifico con el que trabajamos

```{r}

OTU_matrix <- as.data.frame(Pseu@otu_table)

Pseudomona <- cbind(metadata, OTU_matrix)

# Opcion 1 para grafico de barras ( no lo haremos se ve feo)

Sum_ps <- rowSums(Pseudomona[,3:64])
Sum_ps <- cbind(metadata, Sum_ps)

# para hacer boxplot
Pseudomonas <- melt(Pseudomona)

ggplot(Pseudomonas, aes(x = Tratamiento, y = value))+
  geom_boxplot(fill = "darkblue") +
  theme_bw()+
  xlab("Tratamiento") + ylab("Abundancia")
  


```

## Conclusiones de analisis taxonomico

Como pueden ver el analisis taxonomico es muy exploratorio, se pueden tardar 1 hora o una semana dependiendo el nivel de profundiad que le quieran dar, de cajon les recomiendo que chequen phylum y a nivel de genero analizar los grupos que les mostre para todos sus reportes, muchas veces el analisis a niveles taxonomicos altos los puede llebar a analizar otros generos que tambien son de relebancia agriola pero como pueden ver ir de gran a pequea escala es un proceso un poco tardado aunque no es dificil, la ventaja de que lo hagan entre todos es qe cada quien puede tomar un taxon diferente 
