---
title: "Analisis funcional para hongos"
output: html_notebook
---

# introduccion

Desafortunadamente, metagenassist solo funcion paras las asignacion funcional de fenotipos en bacterias por lo que para hongos usaremos la base de datos FungalTraits que es una base de datos de rasgos de hongos acoplada para ser usada en RStudio. La base fue creada combianando informacion de bases previas conocidad como FUNGuild y fUN LAS CUALES USAN informacion de unite respecto a caracterisiticas fenotipicas de cientos de secuencias de hongos a nivel de genero y especie

```{r}

#Instalar paquete
devtools::install_github("ropenscilabs/datastorr") #primero se corre este
devtools::install_github("traitecoevo/fungaltraits")
# nota htmltools solo se puede actualizar si todos los Rmarkdowns estan cerrados

# librerias

library(fungaltraits) # the database
library(phyloseq)
library(tidyverse)
library(dplyr)
fungal_traits()
library(pheatmap)
library(scales)
library(microeco)
library(ggsignif)
```
```{r}

load("ITS_filt.RData")

ITS_genus <- subset_taxa(ITS_filtered, !is.na(Genus))

# Extraer tax table

Fun_genus <- as.data.frame(ITS_genus@tax_table)
write.csv(Fun_genus, "~/capR/curso/curso_Innovak/Material_clase/Fungal_genus.csv") # en excel vamos a quitar lo de g__ y s__ para que los datos puedan ser unidos
# se quita con reemplazar y filtrar

## Subir tabla corregida

Fun_genus <- read.csv("~/capR/curso/curso_Innovak/Material_clase/Fungal_genus.csv")
row.names(Fun_genus) <- Fun_genus[,1]
Fun_genus <- Fun_genus[,-1]

# Crear objetos con las tablas de datos 

fungal_traits <- fungal_traits() # original
FT <- fungi_func_FungalTraits # de datos suplementarios usando libreria microeco
FUNGuild <- fungi_func_FUNGuild # comparar con base de datos antiguas

```

# Asignacion de grupos funcionales 

en este caso el proeso de asignacion va ser manual usando el codigo de R merge(), para ello se usa una variable comin entre dos tablas y la mas especifica es genero:

```{r}

# renombrar columnas Genus
colnames(FT)[6] = "Genus"

## merge 
Fun_fun <- merge(x = Fun_genus, y = FT, by = "Genus") # une las dos tablas

## limpiar tablas

Fun_fun <- Fun_fun[,-(3:7)]
Fun_fun <- Fun_fun[,-(4:9)]
Fun_fun <- Fun_fun[,-6]


#remover columnas vacias
empty_columns <- sapply(Fun_fun, function(x) all(is.na(x) | x == ""))

Fun_fun <- Fun_fun[,-(18:19)]

# Guardar tabla
write.csv(Fun_fun, "~/capR/curso/curso_Innovak/Material_clase/Fungi_funct.csv")


```

En esta tabla unimos la identificacion taxonomica con la categoria fenotipica de guild que se traduce como nicho, es decir el rop que potencialmente podrian cumplir en el ecosistema, el siguiente paso es unir estos datos con la tabla de abundancia para ver cuantos hongos cumple cada rol;

```{r}

Fun_counts <- as.data.frame(ITS_genus@otu_table) # extraer de phyloseq

Fun_counts <- Fun_counts[,Fun_fun[,2]] # filtrar estilos de vida identificados

## unir el estilo de vida y secundario a la tabla de cuentas

Fun_counts[nrow(Fun_counts) + 1,] <- Fun_fun[,9] # primary
Fun_counts[nrow(Fun_counts) + 1,] <- Fun_fun[,5] # secondary

# GUardar tabla

write.csv(Fun_counts, "~/capR/curso/curso_Innovak/Material_clase/Fungi_lifestyles.csv")

```

Esta tabla final la modifique en excel pata unir las cuentas de cada grupo. Esto tambien se puede hacer en R usando funciones de dplyr

```{r}
Fun_counts %>%
  mutate(soilsapro_sum = colSums(1:20))# no corre




```
## Preprocesamiento de datos

```{r}
Sim_fungi <- read.csv("~/capR/curso/curso_Innovak/Material_clase/Simplified_Fungi.csv")

row.names(Sim_fungi) <- Sim_fungi[,1]
Sim_fungi <- Sim_fungi[,-1]

# siempre cambiar a matriz

Sim_fungi <- data.matrix(Sim_fungi)

Sim_fungi <- Sim_fungi[order(Sim_fungi[,1], decreasing = TRUE),]

sorder <- c("A1","B1","C1","A2","B2","C2", 
            "A3","B3","C3", "A4","B4","C4", 
            "A5","B5","C5", 
            "A6","B6","C6", "A7","B7","C7", 
            "D1","D2","D3","D4")

Sim_fungi <- Sim_fungi[ , sorder]


```


## Grafico

```{r}

## Quantile breaks

#function
quantile_breaks <- function(xs, n = 10) {
  breaks <- quantile(xs, probs = seq(0,1, length.out = n))
  breaks[!duplicated(breaks)]
}

mat_breaks <- quantile_breaks(Sim_fungi, # la matriz
                              n = 10) 

pheatmap(Sim_fungi,
         cluster_rows = FALSE, cluster_cols = FALSE,
         scale = "none", #regresemos a que no nos ponga escala
         breaks = mat_breaks,
         color = colorRampPalette(c("seashell", "steelblue2","orchid4", "darkblue"))(9),
         gaps_col = c(3,6,9,12,15,18,21),
         fontsize = 12,
         labels_col = c (labels=c(rep("36LP",3),rep("WTLP",3),  
                                  rep("36Pi",3), rep("WTPi",3),  
                                  rep("36Phi",3), 
                                  rep("36PM",3), rep("WTPM",3),
                                  "BSLP","BSPi","BSPhi","BSPM")))

```

# Grupos especificos

Si bien recuerdan FungalTraits  nos da un estilo de vida primario (que es el que usamos hace rato para el heatmap) pero tambien definio algunas de las especies con un estilo de vida secundario. Uno de estos grupos dentro de esta categoria es especies asociadas a raices (root-associated) usando esa clasificacion, graficaremos los hongos que ya han sido especificamente clasificados como habitantes de la rizosfera:


### preprocesamiento : root associated

```{r}
Func_fungi <- read.csv("~/capR/curso/curso_Innovak/Material_clase/Functional_Fungi.csv")

metadata <- read.csv("~/capR/curso/curso_Innovak/Material_clase/metadata.csv")

#Preprocesamiento

Func_fungi <- as.data.frame(t(Func_fungi))
colnames(Func_fungi) <- Func_fungi[1,]
Func_fungi <- Func_fungi[-1,]

# cambiar a datos numericos

for(i in 1:ncol(Func_fungi)){
  Func_fungi[,i] <- as.numeric(Func_fungi[,i])
}

# Seleccionar root- associated

Root_sums <- rowSums(Func_fungi[,c(11,12,22,36,40,48,50,53,55,63,66,73,77,81,86,88,94)])

Root_sums <- cbind(metadata,Root_sums)


# remover controles

Root_cat <- Root_sums[c(1:21),]


```

# Boxplot

```{r}

#Agregamos un fila  vacia para que el grafico quede simetrico
Root_cat[nrow(Root_cat) + 1,] <- list("E1", "WTPhi", "Wild Type", "Phi", NA, 0)

# El grafico

ggplot(Root_cat, aes(x= Treatment, y = Root_sums, fill = Plant_Type)) +
  geom_boxplot() +
  theme_bw(base_size = 15) +
  scale_fill_manual(name = "Plant Type", values = c("steelblue", "lightpink"))+
  xlab("Treatment") + ylab("Abundance") +
  geom_signif(y_position = 7500, xmin= 2.6, xmax=3.4,
              annotation = "p<0.01", tip_length = 0.01,
              col = 1)+
  geom_signif(y_position = 4100, xmin= 0.6, xmax=1.4,
              annotation = "NS", tip_length = 0.01,
              col = 1)+
  geom_signif(y_position = 5000, xmin= 3.6, xmax=4.4,
              annotation = "NS", tip_length = 0.01,
              col = 1)+
  scale_y_continuous(breaks = pretty_breaks(n = 6))


```

