---
title: "Herramientas Phyloseq"
output: html_notebook
---

# Ejercicio recapitulacion 

Como guardar las tablas como objeto phyloseq

```{r}

library(phyloseq)

#Paso 1: subir tablas DADA

load("taxa_ch_p2.RData") #identificacion taxonomica
load("seq_conteosR2.RData") # abundancia ASVS

# Paso 2: metadatos: Nosotros haremos la tabla

metadatos <- data.frame(Tratamiento = "Sin bioestimulante", 
                        Tipo_suelo =  "Salino")
row.names(metadatos) <- "S83"

# PASO 3: Renombrar muestras

row.names(seqtab.nochim) <- "S83"

# paso 4: cambiar nombres de secuencias

rando <- function(n = 5000) {
  a <- do.call(paste0, replicate(5, sample(LETTERS, n, TRUE), FALSE))
  paste0(a, sprintf("%04d", sample(9999, n, TRUE)), sample(LETTERS, n, TRUE))
}


dim(seqtab.nochim) # aqui arroja un numero que va ser el que va a ir en el codigo siguiente
seqnames <- rando(3177) # aqui va el resultado de la funcion anterior

# Guardar las secuencias en otro objeto antes de borrarlas

Secuencias <- colnames(seqtab.nochim)
write.csv(Secuencias, "~/capR/curso/curso_Innovak/Material_clase/Secuenciasv3.csv")

# cambiando nombre con codigo
colnames(seqtab.nochim) <- seqnames

# Paso 5: cambiar el nombre a las secuencias en taxa

row.names(taxa) <- seqnames #codigos

# PASO FINAL

vid_bio <- phyloseq(otu_table(seqtab.nochim,
                               taxa_are_rows = FALSE),
                     sample_data(metadatos),
                     tax_table(taxa))

# Guardar con tu numero de muestra 

save(vid_bio, file = "VidS83.RData")

```


# Introduccion 

Como vimos antes de irnos phyloseq nos ayuda a integrar todos nuestros datos en un objeto para poder analizarlo. La clase de hoy vamos a ver como phyloseq nos deja modificar estos objetos para visualizarlos mejor y seguir con los diferetnees tipo de analisis 

```{r}
library(phyloseq)

load("VidS83.RData") # siempre empezar con el objeto phyloseq

```

# Las primeras visualizaciones de nuestros datos

```{r}

#Redes
net <- make_network(vid_bio, "samples", max.dist = 2)

plot_network(net, vid_bio, color = "Tratamiento", shape = "Suelo", line_weight = 0.3, label=NULL)

plot_bar(vid_bio, fill = "Phylum")

plot_heatmap(vid_bio, taxa.label = "Phylum")

```
Si bien con estos datos ya podemos realizar graficos que nos acercan mas al analisis el hecho es de que siempre es conveniente pre-procesar los datos antes de cualquier grafico. Por ellos phyloseq nos ofrece varias herramientas:

# Procesamiento de datos

## Filtrado

```{r}
# Porque tres muestras?

PS_filtered <- filter_taxa(vid_bio,# objeto
                           function(OTU) sum(OTU) > 2, #condicion o funcion porque las muestras se hicieron por triplicado, por lo menos en 2 
                           TRUE) #cortar o no para crear nuevo objeto (siempre dejar en TRUE)

# remover taxa no identificada

PS_filtered <- subset_taxa(PS_filtered, # objeto
                           !is.na(Phylum)) # condicion 

```

### Prume vs Subset

```{r}

# usando datos de la tabla de taxa

Actino <- subset_taxa(vid_bio, # objeto
                      Phylum=="Actinobacteriota") # la condicion puede ser cualquier nivel de la jerarquia taxonomica 

# usando abundancias quitar muestras 

Actino <- prune_samples(sample_sums(Actino)>=50, # condicion, dejara las de mayor de 50 
                        Actino) # objeto


```

## Union o merge

```{r}
# Uniendo muestras

Tratamientos <- merge_samples(vid_bio, # objeto
                              "Tratamiento") # condicion de metadatos

# Uniendo taxa

Actino_m <- merge_taxa(Actino, taxa_names(Actino)[1:5]) # Por numero

# Uniendo por jerarquia de aglomerar

vid_glom <- tax_glom(PS_filtered, # objeto
                    taxrank = "Genus", # nivel de jerarquia 
                    NArm = FALSE) # no quita los valores que son falsos

# uniendo phyloseqs

Merge_p <- merge_phyloseq(Actino, Desulf)


```

### Ejercicio

Unir las muestras de todos

```{r}

# como todos se llamaban igul, al mometo de subir tuvimos que renombrarlas antes de subir la siguiente 

load("VidS83.RData")
V3 <- vid_bio

load("VidS81.RData")
V1 <- vid_bio

load("Vs82.RData")
V2 <- vid_bio

load("Vid_S85.RData")
V5 <- vid_bio

vid_bio <- merge_phyloseq(V1, V2, V3, V5) # al usar merge fijarse que los metadatos coincidan 

save(vid_bio, file = "Vid_ejemplos.RData")

# Modificando la tabla de metadatos

vid_bio@sam_data$Suelo[is.na(vid_bio@sam_data$Suelo)] <- "Salino"
vid_bio@sam_data$Tratamiento[vid_bio@sam_data$Tratamiento == "Sin bioestimulante"] <- "Control"
vid_bio@sam_data <- vid_bio@sam_data[,1:2] # [filas, columnas]

save(vid_bio, file = "Vid_ejemplos.RData")

```


### Abundancia relativa

DADA2 nos da abundancias absolutas, las cuales pasamos a nuestro objeto de Phyloseq. la absoluta es el numero total de las especies o individuos dentro de cada especie (Conteo)

La abundancia relativa en cambio normaliza nuestras muestras para poder compararlas entre si.Para ello usa proporciones siendo 1 el 100% de nuestro conteo por muestras. De esta manera podemos comparar la composicion de nuestras muestras aunque no tengamos valores totales o absolutos iguales.

Para transformar de abundancia absoluta a relativa o cualquier otro tipo de calculo para nuestras muestras se usa la siguiente funcion en phyloseq:

```{r}
Psoil_real <- transform_sample_counts(PS_filtered, # objeto a transformar
                                      function(x) x / sum(x)) # x es mi conteo

```

# Reexploramos graficos

```{r}
#1. Grafico de barras

Top_phyla <- tax_glom(Psoil_real,taxrank = "Phylum", NArm = FALSE)

Top_phlya <- prune_taxa(names(sort(taxa_sums(Top_phyla),TRUE)[1:5]),
                        Top_phyla)

plot_bar(Top_phyla, fill = "Phylum")
plot_heatmap(Top_phlya, taxa.label = "Phylum")

```




