---
title: "Manipulacion datos"
output: html_notebook
---

# Introduccion

```{r}
library(dplyr) # manipulacion de datos, funciones, modificar columnas, filtrar, reordenar, calculos, etc
library(tidyr) # modificar las funciones de datos
library(readr) # leer y ewscribir csvs
library(udunits2) # conversion de unidades


# Data

Acidos <- read.csv("~/capR/curso/curso_Innovak/Material_clase/Acidos_ex.csv")

Medidas_clase <- read.csv("~/capR/curso/curso_Innovak/Material_clase/Class-data.csv")

Exud_metadata <- read.csv("~/capR/curso/curso_Innovak/Material_clase/Exud_metadata.csv")

Tabla_plantas <- read.csv("~/capR/curso/curso_Innovak/Material_clase/Tabla_plantas.csv")

Roeadores <- read.csv("~/capR/curso/curso_Innovak/Material_clase/Roedores.csv")

rm(Desv)
```

# Modificacion de datos con R Base 

Si bien el paquete mas comun (y util) para anipulat fyod rd tidyverse,R base tambien tiene varias funciones muy utiles para modificaciones basicas

## Como checar la estructura de nuestros datos

```{r}
str(Medidas_clase) # estructura interna, tipo de cada variable y nombre de cada variable y nombre de las variables

dim(Medidas_clase) #filas y columnas
nrow(Medidas_clase) ; ncol(Medidas_clase) # separar comandos cortos ;

head(Medidas_clase) # Imprime las medidas de una tabla

```
## Reordenar datos

Si bien las ni las finalas ni las columnas no necesitas realmente un orden particular al momento de analizr los datos, muchas veces es conveniente visualmente

```{r}
# Reordenar columnas

Medidas_clase <- Medidas_clase[,c(1,9,4,2,3,5,6,7,8)]

### Ejercicio : reordenar nuevamente las columnas menos ID en orden alfabetico


# Reordenar de mas a menos la tabla (filas)

Acidos <- Acidos[order(Acidos[,2],decreasing = TRUE),]

# reodernar de menos a mas

Acidos <- Acidos[order(Acidos[,2],decreasing = FALSE),]

```

Asimismo muchas veces es conveniente cambiar filas a columnas y viceversa. Para ello tenemos el comando de _transpose()_

```{r}
# t() transpose

Acidos <- as.data.frame(t(Acidos)) # tambien tenemos que especificar que tipo de objeto queremos como resultado (que siga como tabla)

colnames(Acidos) <- Acidos[1,] # renombrar las columnas con el nombre de los acidos

Acidos <- Acidos[-1,] # borrar fila 1

```

## Renombrar variables

Otro comando util que tiene R es el de cambiar el nombre de variables dentro de nuestro date frame, a diferencia de excel en Rstudio uno no puede cambiar directamente los valores 

```{r}

Exud_metadata$Plant_type[Exud_metadata$Plant_type == "No Plant" ] <- "Bulk soil"

Exud_metadata$Treatment[Exud_metadata$Treatment == "Pi"] <- "Fosfato"

Exud_metadata$Treatment[Exud_metadata$Treatment == "Phi"] <- "Fosfito"


```

## Subset de datos

A veces es necesario analizar los datos por separado por lo que es util seleccionar solo algunos de nuestros datos basados en una o mas variables

```{r}

# Seleccionar ciertas columnas

Medidas_filt <- Medidas_clase[,c("ID", "Height.cm", "Sex")]

# Basado en valores de las variables

mujeres_alta <- Medidas_clase[which(Medidas_clase$Sex=="F" & Medidas_clase$Height.cm > 165),]

### Ejercicio: Seleccionar hombres cabezones, es decir con la circunferencia mas de 60 cm

hom_cabezon <- Medidas_clase[which(Medidas_clase$Sex=="M" & Medidas_clase$CircumferenceHead.com > 60),] 


```


Finalmente otra funcion que sera util mas adelante es cambiar de orden los factores, usualmente los factores dentro de una variable se ordenan y se muestras de forma alfabetica, sin embargo, esyos cambios no se van a ver hasta el momento de graficar

```{r}

Exud_metadata <- factor(Exud_metadata$Treatment, levels = c("Low P", "Fosfato", "Fosfito","Pi/Phi mix"), ordered = TRUE)
```

### Ejercicio

Al data frame _PLantas_ hacer las siguientes modificaciones :

1. Cambiar de orden las columnas para que TOC Y MBC sean las primeras vaiables que se ven despues de metadatos

2. Reorganizar la tabla con las plantas con mayor masa foliar hasta arriba _roots_

3. El tipo de planta renombrar No plant a Bulk soil y en tratamiento control a Pi

4. Finalmente crear un nuevo data frame en el que seleccionen todas las plantas _wild type_ con _tip count_ menor a 100 

```{r}

1.

Tabla_plantas <- Tabla_plantas[,c(1,2,3,4,5,15,16,6,7,8,9,10,11,12,13,14)]

2.

Tabla_plantas <- Tabla_plantas[order(Tabla_plantas[,8],decreasing = TRUE),]

3.

Tabla_plantas$Plant_Type[Tabla_plantas$Plant_Type == "No Plant"] <- "Bulk soil"
Tabla_plantas$Treatment[Tabla_plantas$Treatment == "Control"] <- "Pi"

4.

Plant <- Tabla_plantas[which(Tabla_plantas$Plant_Type=="Wild Type" & Tabla_plantas$root_tip_count < 100),]

```

# Manipulacion de datos usando dplyr

Dplyr es un paquete incluido en el tidyverse y su funcion principal es la manipulacion y modificacion de tablas. Con este paquete se puede hacer varias de las funciones qque ya aprendimos y muchas otras mas. Sin embargo, la princioal diferencia entre R base y dplyr es la capacidad de usar piping al momento de hacer codido

```{r}
# Por filas (filter) y columnas (Select)

filter(Roeadores, year == 1995)
select(Roeadores, month, species, genus) # no se necesita el signo de dolares con este paquete

select(Roeadores, -record_id, -day) # quitar esas columnas


```
### Creando un nuevo objeto con esyos comandos

Ahora vemos como usar la funcion piping

```{r}

Roed_mini <- Roeadores %>% # funciona como una cadena que une varias funciones juntas
  filter(weight <= 5) %>% # El resultado de esta funcion es el input de la siguiente
  select(species_id, sex, weight) # mas facil de leer y no tienes que crer nuevos objetos para cada comando

  

```

### Usando un estructura de codigo similar a la anterior quiwro que ahora filtren a los mega roedores con un peso mayor de 200 y que sean machos, por ultimo quiero que solo se muestren el anoi colecta, species_id y el peso

```{r}

Roed_mega <- Roeadores %>%
  filter(weight > 200) %>%
  filter(sex == "M") %>%
  select(year, species_id, weight)

  

```

# Agregar una nueva columna calculada

Para calcular nuvas columbas se puede usar la funcion _mutate_ en esta seccion de codigo estaremos usando ademas funciones del paquete units

```{r}
Roeadores %>%
  mutate(weight_kg = weight/1000) # usando las unidades originales y sin el paquete

is.na # sirve para ver cuales estan vacios y cuales no y al momento de ponerle el signo de admiracion 

## usando paquete unit

Roeadores %>%
  filter(!is.na(weight)) %>% # darme todos los valores de weight que no ! estan vacios
  select(weight) %>%
  mutate(weight_kg = ud.convert(weight, "g", "kg")) %>% # automaticamente cambia entre dos unidades
  mutate(weight_lb = ud.convert(weight, "g", "lb")) # a libras

## no se guarda tendriamos que asignar este codigo a un objeto


```
## Agregar y analizar datos

Otra funcion es util es la de _group_by_ en la que se pueden agrupar los datos pra calcular ciertas medidas de estadistica descriptiva _summarize_

```{r}
### Media y desviacion estandar

Summ <- Roeadores %>%
  group_by(sex, species_id) %>% # variables por las que se van agrupar los datos(metadatos)
  summarise(mean_weight = mean(weight, na.rm = TRUE),
            sd_weight = sd(weight, na.rm = TRUE)) # en este caso le pedimos especificamente media y desviacion estandar

## Remover variables de las ue no se tenga el peso ni el sexo

Summ <- Roeadores %>%
  filter(!is.na(sex), !is.na(weight)) %>% # filtrar NA
  group_by(sex, species_id) %>%
  summarise(mean_weight = mean(weight),
            sd_weight = sd(weight))

## Contar

# Contar: count() vs n()

count(Roeadores, species, sex) # count junta la funcion group by y summarize n=n en un solo comando

Roeadores %>%
filter(!is.na(sex), !is.na(weight)) %>%
  group_by(sex, species_id) %>%
  summarise(mean_weight = mean(weight),
            sd_weight = sd(weight),
            n = n ())
           

```
Estas funcones son otras utiles que se piede usar dentro del comado de _summarize()_

*Centrer: mean(), meadian()
*spread:sd, IQP(), mad()
*range: min(), max(), quantile()
*position:
*count: n
*logical: any, all

### Ejercicios

1. Usando el data frame roeadores crear una tabla filtrando valores NA de peso, agrupando por especie resuminedo en cuartillas


Summ <- Roeadores %>%
filter
group_by

```{r}
quantile(Roeadores$weight, na.rm =TRUE)

Roeadores %>%
  filter(!is.na(species),!is.na(weight)) %>% 
  group_by(species) %>%
  summarise(cuartiles = quantile(weight, na.rm = TRUE))
  
  
```

2. Usando el dataframe de _plantas_ creae una tabla agrupando por planta y tratamiento y resumiendo media y desviacion estandar de la concentracion de Pi en raices y biomasa area y agrupacar por rott pi y shoots pi

```{r}

Plantass <- Tabla_plantas %>%
  filter(!is.na(root_Pi)) %>%
  group_by(Plant_Type, Treatment) %>%
  summarise(mean_root_Pi = mean(root_Pi, na.rm = TRUE),
            sd_root_Pi = sd(root_Pi, na.rm = TRUE) ,
           mean_shoot_Pi = mean(shoot_Pi, na.rm = TRUE),
            sd_shoot_Pi = sd(shoot_Pi, na.rm = TRUE))
          

```
## Ordenar los datos

Usando _select_ y _arrange_ se puede modificar el orden de columas y filas repsectivamente con dplyr
```{r}

## Cambiar orden columnas

Roeadores %>%
  filter(!is.na(sex), !is.na(weight)) %>%
  select(record_id,species_id,weight:taxa) # de a pasa eso son los :

## Ordenar arrange(): por filas

Roeadores %>%
filter(!is.na(sex), !is.na(weight)) %>%
  group_by(sex, species_id) %>%
  summarise(mean_weight = mean(weight),
            sd_weight = sd(weight),
            n = n ()) %>%
  arrange(desc(mean_weight)) # sigifica de mayor a menor 

Roeadores %>%
filter(!is.na(sex), !is.na(weight)) %>%
  group_by(sex, species_id) %>%
  summarise(mean_weight = mean(weight),
            sd_weight = sd(weight),
            n = n ()) %>%
  arrange((mean_weight)) # significa de menor a mayor



```
### Ejercicio

Usando el data frame de _plantas_ seleccionae unicamente de planta y tratameitno junto con las variables relaciondas con raices y ordenrlas de menor a mayor por el peso de la raiz

```{r}
Tabla_plantas %>%
  select(Plant_Type, Treatment, Roots, root_diam_mean:root_Pi) %>%
  arrange(Roots)

  
```
## Modificar los dataframes

En dplyr la funcion _pivot()_ es parecida a la funcion de _transpose_ en R base cambiar de filas a columnas y viceversa. Din embargo en este caso ademas ser agrupan los valores:

*_pivot_wider(): modifica filas a columnas
*_pivot_longer(): modifica columnas a filas

```{r}
## pivot_wider(): longer a wider

Roedores_gw <- Roeadores %>%
  filter(!is.na(weight)) %>%
  group_by(plot_id, genus) %>%
  summarise(mean_weight = mean(weight)) # aqui agregariamos la fundion de pivot para hacerlo de todo en un solo codigo

Roedores_wide <- Roedores_gw %>% # usando el nuevo objeto 
  pivot_wider(names_from = genus, # nombres columnas
              values_from = mean_weight) # como separar los valores

View(Roedores_wide) # util para PCAs y heatmaps

### Ejercicio :traten de junta toso ste proceso en un solo paso  para no tener objetos intermedios 

Roedores_gw <- Roeadores %>%
  filter(!is.na(weight)) %>%
  group_by(plot_id, genus) %>%
  summarise(mean_weight = mean(weight)) %>%
  pivot_wider(names_from = genus, 
            values_from = mean_weight)
              

## pivot_longer(): wider a longer, vamos a revertir lo que hicimos

Roedores_long <- Roedores_wide %>% # tabla anterior
  pivot_longer(-plot_id, # quitar plot_id porque no es un genero o tambien se puede hacer usando columnas 2:11
               names_to = "genus", # sera el nombre de la nueva columna y usara los generos como variables)
               values_to = "mean_weight") %>%
  filter(!is.na(mean_weight)) # esta funcion no quita los NAs automaticamente por lo que nosotros tambien tenemos que agregarlo


```

## Ejercicio

Usando la tabla de _Roedores_ crear una nueva tabla filtrando valores vacios en longitud de la pata, agrpando por tipo de plot y genero y obteniendo el promedio de la longitud de la pata
Finalmente modifica la tabla para que las columnas sean generos


```{r}
Roedores_v <- Roeadores %>%
  filter(!is.na(hindfoot_length)) %>%
  group_by(plot_type, genus) %>%
  summarise(mean_hindfoot_length = mean(hindfoot_length)) %>%
  pivot_wider(names_from = genus, 
            values_from = mean_hindfoot_length)

```
# Guardar datos

```{r}
# Crear directorio nuevo (Solo una vez) y en ambiente global

dir.create("Datos_procesados") # nuevo folder

## Crear un csv de un objeto de RStudio

# R base recomendado

write.csv(Roedores_wide, "~/capR/curso/curso_Innovak/Roedores_gen_pesp.csv")

#tidyverse
write_csv(Roedores_gw, "Datos_Procesados/Roed_gen_pierna.csv")
#correrlo en la consol



```






Add a new chunk by clicking the *Insert Chunk* button on the toolbar or by pressing *Ctrl+Alt+I*.

When you save the notebook, an HTML file containing the code and output will be saved alongside it (click the *Preview* button or press *Ctrl+Shift+K* to preview the HTML file).

The preview shows you a rendered HTML copy of the contents of the editor. Consequently, unlike *Knit*, *Preview* does not run any R code chunks. Instead, the output of the chunk when it was last run in the editor is displayed.
