---
title: "Graficos de analisis de componentes principales"
output: html_notebook
---

# Introduccion

El analisis de componentes principales o PCA por sus siglas en ingles es un metodo de reduccion de dimensionalisas que comunmente se usa para reducir la dimensionalidad de grandes sets de datos transformandos los mismos en datos simplicados que igual contengan la mayor cantidad de informacion posible del set original. Es uno de los métodos de análisis de datos multivariantes más utilizados que permite investigar conjuntos de datos multidimensionales con variables cuantitativas.

En palabras mas simples (y al nivel de estadistica en el que comprendo los PCAs) este analisis lo que hace es transformar tus datos en "distancias" que toman en cuenta todas tus variables independientes y las traduce a puntos en un plano. Los valores de las variables dependientes definen cuales puntos estaran mas cerca unos de otros en el plano y de ahi se puede determinar la relacion que existe entre tus muestras. 

El resultado de los PCAs son coordenadas por lo que siempre vienen acompanados de un grafico en el cual los ejes no tienen ninguna unidad. Siempre se usan el PCA 1 y el 2 para graficar ya que estos son los que tienen el mayor porcentaje de explicacion en la variacion de los datos y ese porcentaje usualmente es lo que se reporta en el grafico.

```{r}
# Library
library(tidyverse)
library(ggplot2)
library(ggforce)
library(wesanderson)
library(ggbreak)
library(ggfortify) # es para autoplot

# Data

Exudados <- read.csv("~/capR/curso/curso_Innovak/Material_clase/Exudates_PCA.csv")

# Ejercicio

Metab <- read.csv("~/capR/curso/curso_Innovak/Material_clase/Grupos_metabolicos.csv")

```

# Calcular PCAs

```{r}
# PCA values #

PCAc <- prcomp(Exudados[,4:42], center = TRUE, # cordenadas del centro para afuera
               scale. = TRUE) # si hay diferencias de unidades

summary(PCAc) # checar nuestra proporcion de varianza

```

 Si se fijan al correr el resumen de este objeto dice que nos va a dar la importancia de los componentes. En este caso tenemos 25 PCAs o componentes ya que tenemos 25 muestras. Como mencione anteriormente los que usan a graficar es PC1 y 2 y para saber los porcentajes se toma la proporcion de varianza.

La proporcion de varianza se puede definir a el porcentaje que dicho PC describe los datos. Si entre el PC 1 y 2 el porcentaje o proporcion de varianza pasan el 50% quiere decir que son "significativas" y si se pueden usar para describir nuestros datos.
En este caso:

*pc1:65.36%
*pc2:15.06%

# Guardar la tabla de PCA

```{r}
PCAscores <- PCAc[["x"]]

PCAscores <- as.data.frame(PCAscores) %>%
  add_column(Plant_type = Exudados$Plant_type) %>%
  add_column(Treatment = Exudados$Treatment)

```
### El grafico

```{r}
Exu_ellipse <- ggplot(data = PCAscores,
                      aes(x=PC1, y=PC2, color = Treatment,
                          shape = Plant_type))+
  geom_point(size= 3)+
  theme_bw()+
  scale_color_manual(values = wes_palette("BottleRocket2", n= 4),
                     name= "Treatment")

Exu_ellipse <- Exu_ellipse +
  geom_mark_ellipse(aes(fill= Treatment,
                        color= Treatment))+
  scale_fill_manual(values= wes_palette("BottleRocket2", n = 4),
                    name = "Treatment")

Exu_ellipse <- Exu_ellipse +
  labs(x = "PC 1 (65.36%)",
       y= "PC 2 (15.06%)",
       shape = "Plant Type")



```

### Mini ejercicio

Cambien nombre de las leyendas a español

```{r}

Exu_ellipse <- ggplot(data = PCAscores,
                      aes(x=PC1, y=PC2, color = Treatment,
                          shape = Plant_type))+
  geom_point(size= 3)+
  theme_bw()+
  scale_color_manual(values = wes_palette("BottleRocket2", n= 4),
                     name= "Tratamientos", labels = c("Bajo P", "Fosfito", "Fosfato", "Mezcla Phi/Pi")) # cambiar leyenda de colores de los puntos


Exu_ellipse <- Exu_ellipse +
  geom_mark_ellipse(aes(fill= Treatment,
                        color= Treatment))+
  scale_fill_manual(values= wes_palette("BottleRocket2", n = 4),
                    name = "Tratamientos", labels = c("Bajo P", "Fosfito", "Fosfato", "Mezcla Phi/Pi")) # cambiar leyenda del elipse


Exu_ellipse <- Exu_ellipse +
  labs(x = "PC 1 (65.36%)",
       y= "PC 2 (15.06%)",
       shape = "Tipos de plantas")+
  scale_shape_manual(labels = c ("Suelo control", "Transgenica", "Silvestre"),
                     values = c (15,16,17)) # este es para cambiar las formas

```

## Otras cosas que se pueden modificar en el grafico

```{r}

Exu_ellipse <- ggplot(data = PCAscores,
                      aes(x=PC1, y=PC2, color = Treatment,
                          shape = Plant_type))+
  geom_point(size= 3)+
  theme_bw()+
  scale_color_manual(values = wes_palette("BottleRocket2", n= 4),
                     name = "Treatment") +
  labs(x = "PC 1 (65.36%)",
       y= "PC 2 (15.06%)",
       shape = "Plant type")

Exu_ellipse <- Exu_ellipse +
  geom_mark_ellipse(aes(fill= Treatment,
                        color = Treatment),
                    expand = c(0.008)) + # el ancho del circulo 
  scale_fill_manual(values = wes_palette("BottleRocket2", n = 4),
                    name = "Treatment")
```

# Ejercicio

usando los datos de grupos metabolicos crear un grafico de PCA.Usen diferentes colores y anoten correctamente los porcentajes de los PCs.

Es sginificativo o no ?

```{r}
rm(PCAc)
PCAc <- prcomp(Metab[,3:27], center = TRUE, # cordenadas del centro para afuera
               scale. = TRUE) # si hay diferencias de unidades

summary(PCAc)

```
 Si entre el PC 1 y 2 el porcentaje o proporcion de varianza pasan el 50% quiere decir que son "significativas" y si se pueden usar para describir nuestros datos.
En este caso:

*pc1:34.58%
*pc2:25.38%

```{r}
rm(PCAscores)

PCAscores <- PCAc[["x"]]

PCAscores <- as.data.frame(PCAscores) %>%
  add_column(Plant_type = Metab$Plant_type) %>%
  add_column(Treatment = Metab$Treatment) # guardar la tabla

# Graficar

Met_ellipse <- ggplot(data = PCAscores,
                      aes(x=PC1, y=PC2, color = Treatment,
                          shape = Plant_type))+
  geom_point(size= 3)+
  theme_bw()+
  scale_color_manual(values = wes_palette("Darjeeling1", n= 4),
                     name= "Treatment")

Met_ellipse <- Met_ellipse +
  geom_mark_ellipse(aes(fill= Treatment,
                        color= Treatment), expand = c(0.005))+
  scale_fill_manual(values= wes_palette("Darjeeling1", n = 4),
                    name = "Treatment")

Met_ellipse <- Met_ellipse +
  labs(x = "PC 1 (34.58%)",
       y= "PC 2 (25.38%)",
       shape = "Plant Type")

```

## Graficos de loadings

Los graficos de "loading" muestran que tan fuerte es la influencia de cada caracteristica (variable dependeinte) en el analisis de componente principales. Las variales dependientes se grafican como vectores y los mas largos son los mas importantes para definir los PCA. Vectores horizontales influiran mas pC1 mientras que vectores influyen mas PC2

Otra cosa interesante que nos muestran los graficos de loadings es que los angulos entre vectores nos muestran como nuestras variables dependientes se correlacionan entre si:

*Cuando dos vectores estan cerca formando un angulo muy pequeño las dos varibles estan correlacionadas de manera positiva

*Si los vectores forman un angulo de 90° entre ellos probablemente no estan correlacionadas

* Cuanod estos divergen entre si en diferecciones opuestas formando un angulo de 180° estan correlacionados negativamente

```{r}
PCAloadings <- PCAc$rotation
PCAloadings <- as.data.frame(PCAloadings)

ggplot(data = PCAloadings,
       aes(x = PC1, y = PC2))+
  geom_point(shape = 16, color = "darkblue", size = 3)+
  labs(x="PC1 (65.36%)",
       y = "PC2 (15.06%)")+
  theme_bw()

```

__El grafico de loadings tiene xomo puntos las variables dependentiendes en este caso 

El problema con este grafico son los ejes. Usualmente los valores de loading van de -1 a 1 y en este caso la escala no nos deja ver bien dicha relacion . Por ello hay que modificar la escala

```{r}
ggplot(data = PCAloadings,
       aes(x = PC1, y = PC2))+
  geom_point(shape = 16, color = "darkblue", size = 3)+
  labs(x="PC1 (65.36%)",
       y = "PC2 (15.06%)")+
  theme_bw()+
  xlim(-0.20, 0.05)+
  ylim(-0.030, 0.4)


```
 con nuestro grafico ya centrado podemos agregar las flechas
 
```{r}
ggplot(data = PCAloadings,
       aes(x = PC1, y = PC2))+
  geom_point(shape = 16, color = "darkblue", size = 3)+
  labs(x="PC1 (65.36%)",
       y = "PC2 (15.06%)")+
  theme_bw()+
  xlim(-0.20, 0.05)+
  ylim(-0.030, 0.4)+
  geom_segment(aes(x = c(rep(0,39)), y = c(rep(0,39)), # repetir 0, 39 veces
               xend= c (PCAloadings$PC1),
               yend= c (PCAloadings$PC2)),
               arrow = arrow(length = unit(0.2, "cm")))


```
 
Si se fijan todos los metabolitos estan cargados hacia la misma direccion excepto algunos que se comportan poco diferente, como saber cuales?

```{r}

# Primero elijamos ccuales metabolitos son los que importan

ggplot(data = PCAloadings,
       aes(x = PC1, y = PC2))+
  geom_point(shape = 16, color = "darkblue", size = 3)+
  labs(x="PC1 (65.36%)",
       y = "PC2 (15.06%)")+
  theme_bw()+
  xlim(-0.20, 0.05)+
  ylim(-.4,.3)+
  geom_text(aes(label=ifelse(PC1>-0.10,
                             rownames(PCAloadings),"")),
            hjust=-0.35, vjust=-.88) # imprimir etiquetas usando condicion

```

Para razones de la clase y porque de hecho los metabolitos que se compartan diferente al resto son los interesantes vamos a graficar el exudado 27 y ferulato con sus flechas, los otros que tambien estan alejados fueron todos anlizados en HIL negativo por lo qu epuede que eso haya influido en las diferencias

```{r}

# Modificar los nombres para que se vea bien la etiqueta

rownames(PCAloadings)[rownames(PCAloadings) == "Exud_27_HILN"] <-"D-(+)-Glucose"
rownames(PCAloadings)[rownames(PCAloadings) == "Ferulate_C18P"] <-"Ferulate"

# cambiando solo para que salgan las etiquetas

ggplot(data = PCAloadings,
       aes(x = PC1, y = PC2))+
  geom_point(shape = 16, color = "darkblue", size = 3)+
  labs(x="PC1 (65.36%)",
       y = "PC2 (15.06%)")+
  theme_bw()+
  xlim(-0.20, 0.05)+
  ylim(-.4,.3)+
  geom_text(aes(label=ifelse(PC1>-0.10, ifelse(PC2>0,
                             rownames(PCAloadings),""),"")),
            hjust=-.035, vjust=-.88)

# Ahora si que salgan solo esas dos flechas

ggplot(data = PCAloadings,
       aes(x = PC1, y = PC2))+
  geom_point(shape = 16, color = "darkblue", size = 3)+
  labs(x="PC1 (65.36%)",
       y = "PC2 (15.06%)")+
  theme_bw()+
  xlim(-0.20, 0.05)+
  ylim(-.4,.3)+
  geom_text(aes(label=ifelse(PC1>-0.10, ifelse(PC2>0,
                             rownames(PCAloadings),""),"")),
            hjust=-.035, vjust=-.88)+
  geom_segment(aes(x = 0, y = 0, # para glucosa
                   xend = -0.02669347, yend = 0.144403684),
               arrow = arrow(length = unit(0.2, "cm")))+
  geom_segment(aes(x = 0, y = 0, # para ferulato
                   xend = -0.05866522, yend = 0.196088305),
               arrow = arrow(length = unit(0.2, "cm")))

```

### Ejercicio 

Usando los datos de grupos metabolicos creen un grafico de loadings y añadan todas las flechas.


```{r}

PCAloadings2 <- PCAc$rotation
PCAloadings2 <- as.data.frame(PCAloadings2)

ggplot(data = PCAloadings2,
       aes(x = PC1, y = PC2))+
  geom_point(shape = 16, color = "darkgreen", size = 3)+
  labs(x="PC1 (34.58%)",
       y = "PC2 (25.38%)")+
  theme_bw()+
  geom_segment(aes(x = c(rep(0,25)), y = c(rep(0,25)), 
               xend= c (PCAloadings2$PC1),
               yend= c (PCAloadings2$PC2)),
               arrow = arrow(length = unit(0.2, "cm")))

```
# El atajo

Auqnue ahorita los vimos por separados usando ambas tablas podriamos graficar el PCA que ya hicimos junto con las flechas que acabamos de graficar. Si bien se puede hacer a mano, una de las variantes de ggplot nos da un atajo para hacer esto de manera sencilla_ ggfortify

```{r}

# la base

autoplot(PCAc)

# agregando info

autoplot(PCAc, data = Exudados,
         color = "Treatment",
         shape = "Plant_type")

# tambien se puede agregar los elipses

autoplot(PCAc, data = Exudados,
         color = "Treatment",
         shape = "Plant_type",
         frame = TRUE, frame.type = "norm") # mucho menos informativo pero es bueno que existen atajos rapidos
# los elipses agruparon todos los tratamientos juntos y no os separo por planta osea es cero informativo

# agregando loadings

autoplot(PCAc, data = Exudados,
         color = "Treatment",
         shape = "Plant_type",
         loadings = TRUE)

# modificando loadings

autoplot(PCAc, data = Exudados,
         color = "Treatment",
         shape = "Plant_type",
         loadings = TRUE,
         loadings.color = "black",
         loadings.label = TRUE,
         loadings.label.size = 2,
         loadings.label.color = "black")

# si se fijan es mas restrictivo desafortunadamenye no hay una funcion facil para seleccionar que flechas quereos que se muestren  y cuales no. Por ello esta funcion es mas util cuando tenemos menos variables

```

# Ejercicio final

Usando autoplot grafiquen los grupos metabolitos, ustedes deberan decidir si quieren o no añadir etiquetas a los loadings, elipses a los datos , etc. Justifiquen su respuesta a presentar el grafico

```{r}

autoplot(PCAc, data = Metab,
         color = "Treatment",
         shape = "Plant_type",
         frame = TRUE, frame.type = "norm") # quitare los elipses


autoplot(PCAc, data = Metab,
         color = "Treatment",
         shape = "Plant_type",
         loadings = TRUE,
         loadings.color = "gray",
         loadings.label = TRUE,
         loadings.label.size = 2,
         loadings.label.color = "yellow") # quitare etiquetas

autoplot(PCAc, data = Metab,
         color = "Treatment",
         shape = "Plant_type",
         loadings = TRUE,
         loadings.color = "gray")

```

