---
title: "Regresiones y correlaciones"
output: html_notebook
---
# Introduccion

Para el ultimo tema del curso vamos a ver como calcular regresiones y hacer correlaciones lineales en RStudio. Muchas veces confundidas entre si las regresiones y las correlaciones son las tecnicas mas comunes para determinar si existe una relacion entre dos variables cuantitativas.


```{r}
# Data

FlujosC <- read.csv("~/capR/curso/curso_Innovak/Material_clase/flujos.csv")

```


# Correlacion

Por un lado, la  correlacion o mas propiamente dicho _el coeficiente de correlacion_ (hay varios metodos el mas comun es el de Pearson) _r_ cuantifica la fuerza con la cual dos variables estan correlacionadas. Al ser un coeficiente _r_ no tiene unidades y sus valores oscilan entre $-1 =< r =< 1$. Valores cercano a 1 o -1 indican una fuerte relacion entre ambas variables y valores cercanas a 0 una relacion debil.

Las suposiciones para correr una correlacion de pearson son el nivel de las medidas que los pares esten relacionados, idealmente que no hayan outliers, y que la correlacion se vea linear

El nivel de las medidas en el caso de pearson se refiere a que ambas variables deben de ser continuas. Si una o ambas variables son ordinales entonces se debe de llevar acavo otro tipo de correlacion 

```{r}

plot(FlujosC$CH4.conc,FlujosC$CO2.conc)

# Sacar correlacion

cor.test(FlujosC$CH4.conc,FlujosC$CO2.conc)
         
```

Es importante notar que en este caso tambien hay un p-value y para que esta correlacion sea significativa p<0.05. Incluso aunque _r_ sea bajo si p<0.05 esta relacion es significativa

# Regresion

Una vez que sabemos si dos variables cuantitativas estan correlacionadas el siguiente paso es expresar esta relacion en la forma de una ecuacion. Usando esta ecuacion uno podria calcular una de las variables si se sabe la otra 

```{r}
 #lm lineal model y~x

summary(lm(FlujosC$CO2.conc~FlujosC$Minute)) # que estoy midiendo? una regresion lineal de la liberaion de co2 por minuto

plot(FlujosC$Minute,FlujosC$CO2.conc)
abline(lm(FlujosC$CO2.conc~FlujosC$Minute)) # correr juntos


```

En este caso el modelo linear da los valores de la interseccion en y la pendiente para nosotros escribir la ecuacion: y= mx + b

  __CO2= -2.10941x+215.72__

En la ecuacion la pendiente nos senala que cada minuto el CO2 disminuye _-2.1 ppm_

Asimismo, esta funcion nos da el valor de __r2= 0.97__ (no confundir con r) que en este caso significa que el 97% de la variacion en CO2 es explicada por el tiempo. Esta ecuacion tambien cuenta con su nivel de significancia y en este caso es menor a p<0.0001


```{r}

summary(lm(FlujosC$CH4~FlujosC$Minute))

CH4 = O.41minutos+12.29

# el 99% de la variacion del metano es explicada por el tiempo, y como p-value es menor a .05 hay diferencia significativa y por lo tanto en la ecuacion no señala que el metano aumenta cada minuto.41 ppm


```

Si bien el codigo corre de igual manera en este caso ambas son variables dependeintes por lo ue fueron variables que medimos. Al hacerlas medido no seria tan util predecir una usando la otra ya que tendriamps que de igual manera medir una de ella

## ejercicio

Busquen o creen un set de datos en el que se pueda analizar una correlacion y regresion lineal. Justifiquen su respuesta

```{r}

enzimas <- read.csv("~/capR/curso/curso_Innovak/Material_clase/enzimas.csv")

cor.test()

summary(lm(s~semanas$Arisulfatasa))



```


