---
title: "Buenas practicas de programación"
author: "Larissa Cordero"
date: "2023-10-04"
output: html_document
---
# R script 
## Ideal para escribir y correr codigo 
Es util cuando se tiene que escribir mucho texto 
Desventaja: no se puede formar el texto

__R Mark Down__

[Cheat sheet](https://www.google.com/search?q=cheat+sheet+markdown&sca_esv=570700320&rlz=1C1GCEU_enMX981MX981&ei=CpIdZbKhIYGmqtsP2eiHgAk&oq=cheat+sheet+mark&gs_lp=Egxnd3Mtd2l6LXNlcnAiEGNoZWF0IHNoZWV0IG1hcmsqAggAMgUQABiABDIFEAAYgAQyBhAAGBYYHjIGEAAYFhgeMgYQABgWGB4yBhAAGBYYHjIGEAAYFhgeMgYQABgWGB4yBhAAGBYYHjIGEAAYFhgeSO4XUKYDWNsPcAJ4AZABAJgBV6ABuwOqAQE2uAEDyAEA-AEBwgIKEAAYRxjWBBiwA8ICChAAGIAEGEYY_wHCAgcQABiABBgK4gMEGAAgQYgGAZAGCA&sclient=gws-wiz-serp)

[Chunks](https://rmarkdown.rstudio.com/lesson-3.html)

## Este tipo incluye tanto texto como codigo 

* Desventajas
  + Es mas tardado cuando se tienen largas secciones de codigo
  + Es más pesdado 

* Ventajas 
  + Cuando no se insera un chunk de codigo se puede escribir como word
  + Se puede convertir en PDF, HTML o Word
 
 __R Note Book__
 
 _Es un formato hibrido que se puede ewscribir todo lo que quieras_
 
```{r}

#Valores

a <- 1342 

b <- a / 2

var <- "Larissa"

rm(var) # remove o quitar el enviroment
```
 
```{r}

# Vectores

vect <- c(1,2,3,4,5)

nombres <- c("Larissa", "Celina", "Hugo", "Daniel", "Mariana")

part_1 <- "Larissa"

particip <- c(part_1, "Celina")

## Todo lo que esta antes de una flecha son los objetos

```

### Matrices 

Un tipo de tabla en el que todos sus valores son numericos. El fromato de matriz a veces es necesario para ciertos calculos y/o tipo de graficos.

```{r}

## Creando una matriz desde cero

ejemplomat <- matrix(c(1, 2, 3, 4, 5, 6, 7, 8, 9), # datos para matriz
                     nrow = 3, # numero de filas
                     ncol = 3, # numero de columnas
                     byrow = TRUE) # organizacion de matriz

ejemplomat

# nombres de filas 
rownames(ejemplomat) <- c("a", "b", "c")

ejemplomat

# nombre de columnas 
colnames(ejemplomat) <- c("C", "d", "e")

ejemplomat

```
### Data frames

Este es el nombre que tienen las tablas en RStudio. La definicion de una data frame es una agrupacion de vectores que tienes valores de diferentes tipos. Por ejemplo: numeric and character

Una matriz se puede volver una data frames para cuando lo haces al reves usualmente se pierden datos o puede ocurrir un error

```{r}

## haciedno una tabla desde cero en RStudio

Nombress <- c("Celina", "Hugo", "Daniel", "Mariana", "Larissa")
Edades <- c(28, 30, 27, 26, 28)

intentotabla <- data.frame(Nombress, Edades)

intentotabla

intentotabla2 <- data.frame(Nombress = c("Celina", "Hugo", "Daniel", "Mariana", "Larissa"), Edades = c(28, 30, 27, 26, 28))

intentotabla2

# Cuando quiero ver la tabla me tengo que ir a environment y darle clic al nombre de la tabla que le asignamos 


```








 
 
 

