---
title: "Buenas practicas de programación"
author: "Larissa Cordero"
date: "2023-10-04"
output: html_notebook
---
# R script 
## Ideal para escribir y correr codigo 
Es util cuando se tiene que escribir mucho texto 
Desventaja: no se puede formar el texto

__R Mark Down__

[Cheat sheet](https://www.google.com/search?q=cheat+sheet+markdown&sca_esv=570700320&rlz=1C1GCEU_enMX981MX981&ei=CpIdZbKhIYGmqtsP2eiHgAk&oq=cheat+sheet+mark&gs_lp=Egxnd3Mtd2l6LXNlcnAiEGNoZWF0IHNoZWV0IG1hcmsqAggAMgUQABiABDIFEAAYgAQyBhAAGBYYHjIGEAAYFhgeMgYQABgWGB4yBhAAGBYYHjIGEAAYFhgeMgYQABgWGB4yBhAAGBYYHjIGEAAYFhgeSO4XUKYDWNsPcAJ4AZABAJgBV6ABuwOqAQE2uAEDyAEA-AEBwgIKEAAYRxjWBBiwA8ICChAAGIAEGEYY_wHCAgcQABiABBgK4gMEGAAgQYgGAZAGCA&sclient=gws-wiz-serp)

[Chunks](https://rmarkdown.rstudio.com/lesson-3.html)

## Este tipo incluye tanto texto como codigo 

* Desventajas
  + Es mas tardado cuando se tienen largas secciones de codigo
  + Es más pesdado 

* Ventajas 
  + Cuando no se insera un chunk de codigo se puede escribir como word
  + Se puede convertir en PDF, HTML o Word
 
 __R Note Book__
 
 _Es un formato hibrido que se puede ewscribir todo lo que quieras_
 
```{r}

#Valores

a <- 1342 

b <- a / 2

var <- "Larissa"

rm(var) # remove o quitar el enviroment
```
 
```{r}

# Vectores

vect <- c(1,2,3,4,5)

nombres <- c("Larissa", "Celina", "Hugo", "Daniel", "Mariana")

part_1 <- "Larissa"

particip <- c(part_1, "Celina")

## Todo lo que esta antes de una flecha son los objetos

```

### Matrices 

Un tipo de tabla en el que todos sus valores son numericos. El fromato de matriz a veces es necesario para ciertos calculos y/o tipo de graficos.

```{r}

## Creando una matriz desde cero

ejemplomat <- matrix(c(1, 2, 3, 4, 5, 6, 7, 8, 9), # datos para matriz
                     nrow = 3, # numero de filas
                     ncol = 3, # numero de columnas
                     byrow = TRUE) # organizacion de matriz

ejemplomat

# nombres de filas 
rownames(ejemplomat) <- c("a", "b", "c")

ejemplomat

# nombre de columnas 
colnames(ejemplomat) <- c("C", "d", "e")

ejemplomat

```
### Data frames

Este es el nombre que tienen las tablas en RStudio. La definicion de una data frame es una agrupacion de vectores que tienes valores de diferentes tipos. Por ejemplo: numeric and character

Una matriz se puede volver una data frames para cuando lo haces al reves usualmente se pierden datos o puede ocurrir un error

```{r}

## haciedno una tabla desde cero en RStudio

Nombress <- c("Celina", "Hugo", "Daniel", "Mariana", "Larissa")
Edades <- c(28, 30, 27, 26, 28)

intentotabla <- data.frame(Nombress, Edades)

intentotabla

intentotabla2 <- data.frame(Nombress = c("Celina", "Hugo", "Daniel", "Mariana", "Larissa"), Edades = c(28, 30, 27, 26, 28))

intentotabla2

# Cuando quiero ver la tabla me tengo que ir a environment y darle clic al nombre de la tabla que le asignamos 


```
## Subiendo una tabla desde excel 
```{r}

# Usando R Base
Dat_clase <- read.csv("~/capR/curso/curso_Innovak/Material clase/Class-data.csv")

Acidos <- read.csv("~/capR/curso/curso_Innovak/Material clase/Acidos_ex.csv")
rm(Dat_clase2)

# A matriz
Acidos <- as.matrix(Acidos)

rownames(Acidos) <- Acidos[,1]  # Tabla [filas, columnas]

Acidos <- Acidos[,-1] # Con el signo - se elimina las filas o columnas 

# De vuelta a dateframe

Acidos <- as.data.frame(Acidos)  # puede ser util para agregar metadatos

Acidos$NPC


```
### Listas y otros objetos raros

Las listas en RStudio son una coleccion de otros objetos en R. Rara vez van a crear una desde cero pero es importante reconocerlas cuando alguna formula da como resultado una lista. De esta manera se puede extraer objetos especificos de una lista en R Studio para algun analisis en especifico 

```{r}
## Creando una lista

lista_ejemplo <- list(c("Jan","Feb","Mar"),
                      matrix(c(3,9,5,1,-2,8), nrow = 2),
                      list("green",12.3))

# nombre de los elementos de la lista

names(lista_ejemplo) <- c("Meses", "Matriz", "Lista interna") 

# Ver lista

print(lista_ejemplo)

# Extraer objetos de la lista

matriz_lista <- lista_ejemplo$Matriz

## Objetos raros



```

## Paquetes 

Son extensiones al programa base de RStudio 
Contiene codigo, datos y documentacion que pueden ayudar a su
entendimiento

Como instalar un paquete:

*Manera facil: desde la consola -> 
*Manera dificil: con codigo

```{r}
library(tidyverse)
```
No se puede usar un paquete si no esta descargado sin embargo si lo tienes descargado pero no quieres usarlo en todo tu script esta la siguiente opcion :

```{r}

Acidos <- tidyverse::read_cvs("Material_clase/Acidos_ex.csv") #este no usarlo

??tidyverse # Para dudas que tenga de los paquetes, sale todo que contenga la palabra


?matrix # Para duda que tenga mas especifico y vienen los codigos como poner 

```

## Comandos 

Todo el codigo que hemos estado escribiendo puede definicrse como comandos los cuales usando un formato estandar piden un input para entregarle al usuario un output

```{r}

library(car) # La instalacion solo es una vez y cargar la libreria es cada que abras RStudio

?Anova

```










 
 
 

