---
title: "T student y sus variaciones"
output: html_notebook
---

# Introduccion

Prueba de hipotesis parametrica para comparar la media de una o dos poblaciones. Se usa cuando se tiene una variable dependiente y 1 variable independiente de 2 opciones

```{r}
# Data

Fosf <- read.csv("~/capR/curso/curso_Innovak/Material_clase/phosphorus.csv")

Profundidad <- read.csv("~/capR/curso/curso_Innovak/Material_clase/IBPJ.Thaw.csv")

Doc <- read.csv("~/capR/curso/curso_Innovak/Material_clase/Pond.Lake.DOC.csv")

Calidad_agua <- read.csv("~/capR/curso/curso_Innovak/Material_clase/WQ.August.csv")

viabilidad <- read.csv("~/capR/curso/curso_Innovak/Material_clase/Viabilidad.csv")

```

# Prueba de T de una muestra

Test de hipotesis estadistica para comparar la diferencia significativa entre una poblacion (tu variable) y un valor especifico

__Cuando usarla?__

*Analisis de gestion ambiental
*Control de calidad

```{r}

t.test(log(Fosf$TDP),mu = log(75.6)) # mu valor de referencia, corregido con el log

shapiro.test(Fosf$TDP)
hist(Fosf$TDP)
qqnorm(Fosf$TDP)

```
# Prueba T pareada

La prueba T pareada es un metodo que se usa para comprobar si la media entre pares de medias es o no igual a cero 

__Cuando usarla?__

*Para pruebas de antes y despues (tienen que ser dos variables dependientes conectadas entre si)

```{r}
#Checar normalidad en la diferencia  no en el set de datos

Dif <- Profundidad$Thaw.2010s - Profundidad$Water.1970s

shapiro.test(Dif)

par(mfrow=c(1,2))
hist(Dif)
qqnorm(Dif)

t.test(Profundidad$Thaw.1970s,Profundidad$Thaw.2010s,
       alternative=c("two.sided"),
       mu=0,paired=TRUE)

```
## Ejercicio

Encontrar o crear un mini set de datos que podria ser analizado una prueba de t pareada. Realizar el test y concluir si existe o no difetencia estadistica


```{r}

Dife <- viabilidad$Citometria - viabilidad$Siembraenplaca

shapiro.test(Dife)

par(mfrow=c(1,2))
hist(Dife)
qqnorm(Dife)

t.test (log(viabilidad$Citometria),
        log(viabilidad$Siembraenplaca),
        alternative=c("two.sided"),
        mu=0,paired=TRUE)
       
```

# Prueba T para dos muestras

Esta es la mas comun o la mas conocida(tambien llamada prueba t de muestras independientes) es un metodo utilizado para probar si las medias de poblacion desconocidas de dos grupos son iguales o no

De este tipo de prueba hay dos variables la T de student y el test Welch´s (no asume varianzas iguales)

__¿Como usarla?__

Comparar dos grupos diferentes en relacion con una vaiable dependiente:

Biomasa de UNA especie planta en dos regimenes diferntes de crecimiento

*Concentracion de metales pesados entre dos campos de cultivo


```{r}

# Estr(uctura: (variable dep ~ variable indep, data= tabla)

t.test(DOC ~ Habitat, data = Doc) # data es el nombre del archivo 





```

Como pueden observar la estructura del codigo de estas pruebas no es tan complicada como todo el codigo previo que ya hemos hecho. Sin embargo lo complicado a partir de aquies usar criterio para ver cual de tpdas las pruebas se debe usar para analizar los datos que tengas

## EjERCICIO

Usando el data frame caldad de agua comparar DOC(ppm), forfoeo, reactivo soluble (SRP; ug/L) y clorofila en fitoplancton (ug/L) EN ESTANQUES DE Alaska entre los años 1970 y 2000

```{r}
#1
shapiro.test(Calidad_agua$SRP)

par(mfrow=c(1,2))
hist(Calidad_agua$SRP)
qqnorm(Calidad_agua$SRP)

# Estructura: (variable dep ~ variable indep, data= tabla)

t.test(log(SRP) ~ Era, data = Calidad_agua) # data es el nombre del archivo

# 2
shapiro.test(Calidad_agua$Phyto)

par(mfrow=c(1,2))
hist(Calidad_agua$Phyto)
qqnorm(Calidad_agua$Phyto)

t.test(log(Phyto) ~ Era, data = Calidad_agua) 

# 3
shapiro.test(Calidad_agua$DOC1)

par(mfrow=c(1,2))
hist(Calidad_agua$DOC1)
qqnorm(Calidad_agua$DOC1)

t.test(DOC1 ~ Era, data = Calidad_agua) 


```

# Introduccion

A un nivel mayor de complejidad que las pruebas de t de anova (analysis of variance) es una formula estadistica que se utiliza para comparar varianzas entre las medias de diferentes (mas de dos grupos)

Existe el ANOVA de una via en la que solo se tiene una variable independiente (con varios grupos) y se quiere ver la diferencia entre dicho grupos sobre una variables dependiente como ejemplo el tratamiento

El ANOVA 2 VIAS añade otra variable indepenediente por lo que mide el efecto de dos variables independientes sobra una variable dependiente. Tambien existe la ANOVA de tres vias pero la complejidad en comparaciones y tratamientos crece bastante
ejemplo: var. independiente (tipo de planta y crecimiento) , var depend (Crecimiento de la planta)


```{r}
# Library

library(dplyr)
library(tidyverse)
library(car)

# Data 
Rodillas <- read.csv("~/capR/curso/curso_Innovak/Material_clase/Rodillas.csv")

```

# Anova de una via
 
Es decir solo un tratamiento independiente
 
# Anova en R

R base puede calcular anova de dos maneras diferentes, una de ellas usando el codigo _anova()_ . Sin embargo, esta funcion base se calcula automaticamente una ANOVA tipo 1 la cual da por sentado que los datos son balanceados por lo que cuando no sea asi se debe de usar la funcion del paquete _car_

```{r}

# variable dependiente ~ variable indep, datos

summary(aov(shift~treatment, data =Rodillas))

anova(lm(shift~treatment, data = Rodillas)) # usar de preferencia este


```

La diferencia rntre lm y aov es el tipo de modelo y mas que nada las presentacion de los datos, si quieren saber mas al respecto

(lm vs. aov)[ https://www.oreilly.com/library/view/the-r-book/9780470510247/ch011-sec015.html]

Sin embrgo para fines utiles yo uso aov() ya que por definicion significa analisis de vatianza

# Anova con el paquete car

Este paquete esta enfocado a varios tipos de analisis estadisticos y su funcion de ANOVA tiene un argumento para lidiar con datos desbalanceados (Tipo II y III). Ademas que este paquete tambien cuenta con la funcion levene para checar igualdad de varianzas.

[Tipos de ANOVA](https://www.r-bloggers.com/2011/03/anova-%E2%80%93-type-iiiiii-ss-explained/)

```{r}
## Revisar por homogeneidad de varianzas

leveneTest(shift~treatment, data = Rodillas) # mayor a 0.05 es normal quiere decir que hay homogeneidad levene.test no funciona

plot(rod_anova,1) # Interpretacion: los residuales tienen que estar distribuidos de manera aleatoria y tienen varianza constante, casi no se ocupa

## ANOVA

rod_anova <- aov(shift~treatment, data = Rodillas) # se puede usar lm o aov

Anova(rod_anova) # fijense que va con mayuscula

# automaticamente da el tipo II

## Anova tipo III

Anova(rod_anova, type=3) # este no era correcto correr para este set de datos


```

La diferencia principal entre el tipo 2 y 3 es la interaccion de las variables independientes. yo les recomiendo que usen tipo 2 si no estan seguros si sus variables interactuan entre si. 

_Conclusion:_ si p<0.05 entonces si hay diferencia significativa entre mis grupos 

# Tukey HSD

En caso que una ANOVA nos muestre que existen diferencias significativas entre tratamientos, el paso siguiente es correr un test the tukey HSD en el cual nos deglosa la ANOVA y nos dice cuales de los tratamientos son diferentes

_Conclusion_: donde p <.05 

Para esto solo hay un codigo el cual es _TukeyHSD()_

```{r}

# el codigo es igual

TukeyHSD(rod_anova) # o<0.05 son diferentes 
TukeyHSD(aov(shift~treatment, data = Rodillas))


```


