---
title: "Tipos de graficos"
output: html_notebook
---

 

```{r}

# Libraries
library(ggplot2)
library(tidyverse)
library(patchwork)
library(RColorBrewer)
library(ggbreak)
library(plotrix)
library(ggsignif)

## Data

# box plots

data("CO2")

Comp_soils <- read.csv("~/capR/curso/curso_Innovak/Material_clase/Soil_Comparison.csv")


# Puntos

data("iris")
Flujos_C <- read.csv("~/capR/curso/curso_Innovak/Material_clase/flujos.csv")

# barras

Roedores <- read.csv("~/capR/curso/curso_Innovak/Material_clase/Roedores.csv")

```

# BOxplots

Los boxplots seran el grafico que mas comunmente usaran para presentar datos ya que permite condensar gran numero de informacion combinando una  variables discreta (x) y  variable continua (y)

```{r}

theme_set(theme_bw())

ggplot(CO2,aes(x= Type, y= uptake))+
  geom_boxplot(fill= "darkgreen", # relleno
               col = "pink")+ # borde
  theme_classic()# cambiar tema



```

Si bien esta grafica nos esta comparadano los dos tipos de planta que tenemos realmente, no es muy informativa basada en los atos que tenemos ya que dejamos de lado que existian diferentes tipos de tratamientos a lo que estuvieron sujetos estas pantas. Es por ello sque boxplot es tan poderoso

```{r}

ggplot(CO2,aes(x= Type, y = uptake, fill = Treatment))+
  geom_boxplot()


ggplot(CO2,aes(x= Treatment, y = uptake, fill = Type))+
  geom_boxplot()



```

Al agregar esta otra variable el boxplot automaticamente detecta que tienes dos variables idndependeientes las cuales se deben de graficar separadno grupos. Otro elemento interesante es que ggplot2 tiene colores automaticos


### Leyendas

Pero ahora si, antes de seguir con las maravillas de  un boxplot veamos como podemos modificar las leyendas 

```{r}

# Primero que hacer si la leyenda nos estorba

ggplot(CO2,aes(x= Type, y = uptake, fill = Treatment))+
  geom_boxplot()+
  theme(legend.position = "none")

# Bueno no nos estorba pero no queremos que tenga titulo

ggplot(CO2,aes(x= Type, y = uptake, fill = Treatment))+
  geom_boxplot()+
  theme(legend.title = element_blank()) # significa vacio 

# otra opcion

ggplot(CO2,aes(x= Type, y = uptake, fill = Treatment))+
  geom_boxplot()+
  scale_fill_discrete(name= NULL) # no le estoy poniendo nombre


```

Si bien usualmente las leyendas van del lado derecho de nuestro grafico tambien odemos cambiarla de lugar

```{r}

ggplot(CO2,aes(x= Type, y = uptake, fill = Treatment))+
  geom_boxplot()+
  theme(legend.position = "bottom") # sirve para cambiar la posicion de la leyenda si la queremos abajo, arriba, izq, derecha

```

Y como con nuestras otras variables tambien podemos modificar el formato de texto

```{r}

ggplot(CO2,aes(x= Type, y = uptake, fill = Treatment))+
  geom_boxplot()+
  theme(legend.title = element_text(color= "chocolate",
                                    size = 14,
                                    face = "bold"))+ # modificar letra y tamaño y color y negritas 
  ggtitle("CO2") # titulo

```

Tambien podemos cambiar el nombre y orden de nuestras etiquetas. Esto puede ser muy util cuando tenemos codigos o abreviaciones que no son muy informativos en nuestro set de datos

```{r}

# Cambiar orden de datos

CO2$Treatment <- factor(CO2$Treatment, levels =
                          c("chilled","nonchilled"), ordered = TRUE)

ggplot(CO2,aes(x = Type, y = uptake, fill = Treatment))+
  geom_boxplot()

# Cambiar el nombre de los datos

ggplot(CO2,aes(x = Type, y = uptake, fill = Treatment))+
  geom_boxplot()+
  scale_fill_discrete(name = "Tratamientos",
                      labels = c("Frio", "Temperado"))+ # LEYENDAS 
  xlab("Tipo de planta") + 
  ylab(bquote("Absorcion de CO"[2])) # ETIQUETA EJES


```

Como con todos lo slementos que hemos visto las modificaciones a las leyendas son interminables. Yo aqui les muestro las que mas comunmente van a ocupar, pero ustedes pueden hacer todo tipo de modificaciones dependiendo de sus necesidades


### Ejercicio

Usando los datos de Comp_soils quiero que grafiquen un boxplot de una variable diferente cada quien en el que comparen tipo de suelo por temperatura. Ademas deben de modificar por lo menos una vez lo siguientes elementos:

1. Modificacion a la leyenda (que no sea quitarla!)
2. Etiquetas de los ejes
3. Modificacion de la escala de los ejes
4. Un titulo con por lo menos una modificacion en formato

```{r}

theme_set(theme_grey())

ggplot(Comp_soils,aes(x= Temperature, y= SRP.ugL, fill = Soil))+
  geom_boxplot()+
  theme(legend.position = "bottom")
             
# Etiquetas de ejes

ggplot(Comp_soils,aes(x= Temperature, y= SRP.ugL, fill = Soil))+
  geom_boxplot()+
  theme(legend.position = "bottom")+  
  xlab("Temperatura") + 
  ylab("Medicion SRP")
  
# Modificacion escala ejes
  
ggplot(Comp_soils,aes(x= Temperature, y= SRP.ugL, fill = Soil))+
  geom_boxplot()+
  theme(legend.position = "bottom")+  
  xlab("Temperatura") + 
  ylab("Medicion SRP") +
  ylim(c(.5,15)) 
  


  
# Titulo con modificacion en formato
  
ggplot(Comp_soils,aes(x = Temperature, y = SRP.ugL, fill = Soil))+
  geom_boxplot()+
  theme(legend.position = "bottom")+  
  xlab("Temperatura") + 
  ylab("Medicion SRP") +
  ylim(c(.5,15)) +
  ggtitle("Composicion Suelo") +
  theme(plot.title = element_text(hjust = .5, face = "bold"),
        legend.title = element_text(color= "red",
                                    size = 12,
                                    face = "bold"))
```
## Modificando colores en boxplots

```{r}

ggplot(CO2,aes(x = Type, y = uptake, fill = Treatment)) + 
  geom_boxplot(fill = "darkgreen")


```

Recuerden que aqui el orden si importa y al momento de haberle dicho a nuestro grafico que lo queriamos en verde la separacion de relleno por tratamiento se anula. Para mantener dicha separacion y cambiar nuesyros colores usamos:

```{r}
ggplot(CO2,aes(x = Type, y = uptake, fill = Treatment)) + 
  geom_boxplot() +
  scale_fill_manual(name= " Treatment",
                    values = c("green","purple")) # rellenar color


# diferencia entre fill y color

ggplot(CO2,aes(x = Type, y = uptake, col = Treatment)) +  
  geom_boxplot() +
  scale_color_manual(name= " Treatment",
                    values = c("green", "purple")) # solo se pone el color del borde


# cambiando uno y otro

ggplot(CO2,aes(x = Type, y = uptake, fill = Treatment)) +  
  geom_boxplot(col= "yellow") + # cambia ambas
  scale_fill_manual(name= " Treatment",
                    values = c("green", "purple"))+
  theme_dark()


ggplot(CO2,aes(x = Type, y = uptake, col = Treatment)) +  
  geom_boxplot(fill = "black") + # cambia ambas
  scale_color_manual(name= " Treatment",
                    values = c("green", "purple"))

## y si queremos cambiar por variables?

ggplot(CO2,aes(x = Type, y = uptake, col = Treatment, 
               fill= Treatment)) +  
  geom_boxplot() +
  scale_color_manual(name= " Treatment",
                    values = c("green", "purple")) +
  scale_fill_manual(name= " Treatment",
                    values = c("purple", "green"))


```

## Otras cosas extrañas que modificar en un boxplot: van dentro del codigo boxplot

*outlier.colour, outlier.shape, outlier.size
*notch
*lwd, alpha (o transparencia )
*puntos de media
*boxdots # ayudan a que tan dispersos estan los graficos


```{r}

# outliers

ggplot(CO2,aes(x = Type, y = uptake, fill = Treatment)) + 
  geom_boxplot(outlier.colour = "red", outlier.shape = 16,
               outlier.size = 2) +
  scale_fill_manual(name= " Treatment",
                    values = c("green","purple"))

# notch

ggplot(CO2,aes(x = Type, y = uptake, fill = Treatment)) + 
  geom_boxplot(notch = TRUE, notchwidth = 0.5) +
  scale_fill_manual(name= " Treatment",
                    values = c("green","purple"))

# lwd, alpha


ggplot(CO2,aes(x = Type, y = uptake, fill = Treatment)) + 
  geom_boxplot(lwd = 0.5, alpha = 0.2) + # lwd es grosor linea y alpha transparencia
  scale_fill_manual(name= " Treatment",
                    values = c("green","purple"))

# mean dots

ggplot(CO2,aes(x = Type, y = uptake, fill = Treatment)) + 
  geom_boxplot(alpha= 0.5) +
  scale_fill_manual(name= " Treatment",
                    values = c("green","purple")) +
  stat_summary(fun.y = mean, geom = "point", shape = 23, size =4,
               position=position_dodge(1))

# boxdots

ggplot(CO2,aes(x = Type, y = uptake, fill = Treatment)) + 
  geom_boxplot(alpha= 0.5) +
  scale_fill_manual(name= " Treatment",
                    values = c("green","purple")) +
  geom_dotplot(binaxis = "y", stackdir = "center", dotsize =1,
               position=position_dodge(1)) # es otra geometria

```

## Ejercicio

Al boxplot que hicieron en el ejerciio anterior modifiquenle todo lo que aprendimos:

1. Colores dentro del grafico (color/fill uds decidan)
2. como se van a ver los outliers, si no tienen agreguen punto de media 
```{r}

ggplot(Comp_soils,aes(x = Temperature, y = SRP.ugL, fill = Soil))+
  geom_boxplot(alpha = 0.8) +
  scale_fill_manual(name= " Soil",
                    values = c("aquamarine","deeppink2")) +
  stat_summary(fun.y = mean, geom = "point", shape = 8, size =2.5,
               position=position_dodge(1))+
  theme(legend.position = "bottom")+  
  xlab("Temperatura") + 
  ylab("Medicion SRP") +
  ylim(c(.5,15)) +
  ggtitle("Composicion Suelo") +
  theme(plot.title = element_text(hjust = .5, face = "bold"),
        legend.title = element_text(color= "azure4",
                                    size = 12,
                                    face = "bold"))

```

# Retomando graficos de puntos

Ayer aprendimos acerca de los elementos basicos con un ggplot usando un grafico de puntos. Sim embargo hay algunas otras cosas interesantes que se pueden hacer para mejorar los graficos de puntos

## geom_point vs geom_jitter

```{r}

ggplot(iris, aes(x= Petal.Width, y= Petal.Length))+
  geom_point(size = 2, fill = "hotpink3",
             color = "black", shape = 21,
             alpha = 0.5) # ven como hay mucho empalmen entre los puntos

# Para esto esta geom jitter

ggplot(iris, aes(x= Petal.Width, y = Petal.Length))+
  geom_jitter(size = 2, fill = "hotpink3",
             color = "black", shape = 21,
             alpha = 0.5)



```

## Añadiendo mas informacion a nuestro grafico

```{r}
ggplot(iris, aes(x= Petal.Width, y = Petal.Length, fill = Species))+
  geom_point(size = 2, color = "black", shape = 21,
             alpha = 0.5)


# Modificar colores y etiquetas ejes de este ultimo grafico

ggplot(iris, aes(x= Petal.Width, y = Petal.Length, fill = Species))+
  geom_point(size = 2, color = "black", shape = 21,
             alpha = 0.5) +
  scale_fill_manual(name= "Especies",
                    values = c("blue","purple", "coral"))+
  xlab("Ancho petalo") + 
  ylab("Largo petalo")
  


```

## Añadiendo correlacion

Si ademas quisieramos añadir la correlacion que tienen el ancho y latog de los petalos a nuestro grfico tambien se puede hacer

```{r}

ggplot(iris, aes(x= Petal.Width, y = Petal.Length, fill = Species))+
  geom_point(size = 2, color = "black", shape = 21,
             alpha = 0.5) +
  scale_fill_manual(name= "Especies",
                    values = c("blue","purple", "coral"))+
  xlab("Ancho petalo") + 
  ylab("Largo petalo")+
  geom_abline() # linea de correlacion no sale bien

```
__ Antes necesitamos especificar intercept y pendiente__

Pero para ellos debemos calcularlos

```{r}

# Calculando regresion lineal

summary(lm(Petal.Length ~ Petal.Width, data = iris))

coef(lm(Petal.Length ~ Petal.Width, data = iris)) # el atajo


# Ahora si el grafico

ggplot(iris, aes(x= Petal.Width, y = Petal.Length, fill = Species))+
  geom_point(size = 2, color = "black", shape = 21,
             alpha = 0.5) +
  scale_fill_manual(name= "Especies",
                    values = c("blue","purple", "coral"))+
  xlab("Ancho petalo") + 
  ylab("Largo petalo")+
  geom_abline(aes(intercept = 1.083558 , slope = 2.229940))



```

o podemos usar un atajo con geom_smooth

```{r}

## otro atajo geom_smooth

ggplot(iris, aes(x= Petal.Width, y = Petal.Length))+
  geom_point(size = 2, color = "purple", shape = 21,
             alpha = 0.5) +
  geom_smooth(method = "lm",
              se = FALSE, # intervalo de confianza
              color = "black",
              linewidth = 0.5)

ggplot(iris, aes(x= Petal.Width, y = Petal.Length, fill = Species))+
  geom_point(size = 2, color = "purple", shape = 21,
             alpha = 0.5) +
  geom_smooth(method = "lm",
              se = FALSE, # intervalo de confianza
              color = "black",
              linewidth = 0.5) # nos lo separa por especie

ggplot(iris, aes(x= Petal.Width, y = Petal.Length))+
  geom_point(size = 2, color = "purple", shape = 21,
             alpha = 0.5, aes(fill=Species)) + # mover el fill
  geom_smooth(method = "lm",
              se = FALSE, # intervalo de confianza
              color = "black",
              linewidth = 0.5)

```

### y la ecuacion

```{r}
ggplot(iris, aes(x= Petal.Width, y = Petal.Length))+
  geom_point(size = 2, color = "purple", shape = 21,
             alpha = 0.5, aes(fill=Species)) + # mover el fill
  geom_smooth(method = "lm",
              se = FALSE, 
              color = "black",
              linewidth = 0.5)+
  annotate(geom = "text", x = 0.75, y = 6.2,
           label= "y=2.2x + 1.08", size = 3)
```

La funcion de annotate sirve para agregar cualquier tipo de texto al grafico. Por ejemplo mas adelante la usaremos para poner letras que denotan diferentes tratamientos

Sin embargo, ahora que andamos en texto creo que tambien serie interesante ver otras funciones que tiene ggplot  para agregar texto en el grafico

Por un lado geon_text unicamente agrega text al grafico mientras que geom_label lo pone en un rectangulo facilitando su lectura

```{r}
ggplot(iris, aes(x= Petal.Width, y = Petal.Length, label = Petal.Length))+
  geom_point(size = 2, color = "purple", shape = 21,
             alpha = 0.5, aes(fill=Species)) + # mover el fill
  geom_smooth(method = "lm",
              se = FALSE, 
              color = "black",
              linewidth = 0.5)+
  geom_text(hjust = 0, nudge_x = 0.05)

# label

ggplot(iris, aes(x= Petal.Width, y = Petal.Length, label = Petal.Length))+
  geom_point(size = 2, color = "purple", shape = 18,
             alpha = 0.5, aes(fill=Species)) + 
  geom_smooth(method = "lm",
              se = FALSE, 
              color = "black",
              linewidth = 0.5)+
  geom_label(aes(fill =factor(Species)), colour = "white",
             fontface = "bold")


```
## Ejercicio

Ahora si realicen dos graficos de correlacion uno para la correlacion de CO2 con minutos y el otro de CH4. Ambos deberan llevar su linea de correlacion y la ecuacion con la pendiente y el intercept. Traten de presentarlos uno a lado del otro usando patchwork. Cada uno de los graficos, debera tener diferentes colores y formas de puntos, contar con sus ejes y leyendas bien etiquetados y un titulo

```{r}

# en el eje Y es lo que estamos midiendo (Variable dependiente)

CO2 <- ggplot(Flujos_C,aes(x= Minute , y = CO2.conc))+
  geom_point(size = 2, color = "orange", shape = 18,
             alpha = 0.5)+
  xlab("Minutos") + 
  ylab(bquote("Concentracion CO"[2])) +
  ggtitle(bquote("Concentraciones CO"[2])) +
  theme(plot.title = element_text(hjust = .5, face = "bold", color = "red"),
        axis.title = element_text(size = 10, color = "darkblue"))+
  geom_abline(aes(intercept = 215.720504 , slope = -2.109415))+
  annotate(geom = "text", x = 25, y = 190,
           label= "y=-2.10x + 215.72", size = 3)


 
summary(lm(CO2.conc ~ Minute, data = Flujos_C))

coef(lm(CO2.conc ~ Minute, data = Flujos_C))


CH4 <- ggplot(Flujos_C,aes(x= Minute , y = CH4.conc))+
  geom_point(size = 2, color = "darkgreen", shape = 16,
             alpha = 0.5)+
  xlab("Minutos") + 
  ylab(bquote("Concentracion CH"[4])) +
  ylim(c(12,25))+
  ggtitle(bquote("Concentraciones CH"[4])) +
  theme(plot.title = element_text(hjust = .5, face = "bold", color =" red"),
        axis.title = element_text(size = 10, color = "darkblue"))+
  geom_abline(aes(intercept = 12.2923797 , slope = 0.4136789))+
  annotate(geom = "text", x = 10, y = 22.5,
           label= "y=0.41x + 12.29", size = 3)


Ccoef(lm(CH4.conc ~ Minute, data = Flujos_C))


CO2 | CH4
```

# Grafico de barras

En ggplot hay dos tipos de graficos de barras: geom_bar se describe su uso como para graficar cuentas de una sola variable discreta mientras que geom_col usa una variable discreta y una continua. Por ejemplo geom_bar podria usarse para contar el numero de casos en un grupo (numero de ratones encontrados por especie por ejemplo). En cambio geom_col usa valores dentro de los datos para representar la altura de la barra. Tambien existe geom_histogram pero ese funciona igual a un histograma normal por lo que sus usos son mas limitados.

```{r}
# histograma

ggplot(Roedores, aes(weight))+
  geom_histogram()

# col

ggplot(Roedores, aes(x= genus, y= weight))+
  geom_col()+ # sumo todos los pesos asi que no es muy util
  coord_flip()

# barras

ggplot(Roedores, aes(genus))+
  geom_bar(fill= "darkgreen")

# como hacerlo mas legible

ggplot(Roedores)+
  geom_bar(aes(y=genus), fill = "darkgreen") # similar a coord flip

# tambien se puede incluir mas informacion

ggplot(Roedores)+
  geom_bar(aes(y=genus, fill= plot_type))+
  scale_fill_manual(name= "Tipos",
                    values = c("aquamarine3","orchid4", "coral","hotpink1", "olivedrab4"))



```

```{r}
ggplot(Roedores)+
  geom_bar(aes(y=genus, fill= plot_type))+
  scale_fill_brewer(palette = "Paired",name = "Plot type")
```

[Paletas colores](https://www.datanovia.com/en/blog/top-r-color-palettes-to-know-for-great-data-visualization/)

```{r}
ggplot(Roedores)+
  geom_bar(aes(y=genus, fill= plot_type))+
  scale_fill_brewer(palette = "Paired",name = "Plot type",
                    direction = -1)


ggplot(Roedores)+
  geom_bar(aes(y=genus, fill= plot_type))+
  scale_fill_manual(values = rev(brewer.pal(12, "Paired")))

```

Sinembargo, ademas de los colores el principal problema de este grafico es la alta diferencia entre la abundancia de _Dipodomys_ y el resto de las especies. Para solucionarlo aprenderemos a hacer cortes o breaks en los ejes

```{r}
ggplot(Roedores)+
  geom_bar(aes(y=genus, fill = plot_type))+
  scale_colour_manual(values = rev(brewer.pal(12, "Paired")))+
  scale_x_break(c(7000,15000), scale = 0.3)+
  scale_x_break(c(700,1000), scale = 0.8)


```

Aunque esta muy bien contar el numero generos de ratoncitos que tenemos, usualmente los graficos de barras son udados para representar los valores medios de una poblacion . Para ello:

```{r}

# en este caso geom_bars nos da las medias del peso en contraste con como lo lee geom_plot

ggplot(Roedores, aes(genus, weight, fill= sex))+
  geom_bar(stat= "summary", fun = "mean")

# remover NAs

ggplot(subset(Roedores, !is.na(weight)),
       aes(genus, weight, fill= sex))+
  geom_bar(stat= "summary", fun = "mean", position = "stack") 

# tambien podemos modificar las posiciones 

ggplot(subset(Roedores, !is.na(weight)),
       aes(genus, weight, fill= sex))+
  geom_bar(stat= "summary", fun = "mean", position= "dodge") 

ggplot(subset(Roedores, !is.na(weight)),
       aes(genus, weight, fill= plot_type))+
  geom_bar(stat= "summary", fun = "mean", position= "fill") # te cambia a proporciones 


```

```{r}

# Pero primero tenemos que hacer una tabpla

Pesos <- Roedores %>%
  group_by(genus) %>%
  summarize(weight = mean(weight, na.rm = TRUE))

ggplot(Pesos, aes(x=genus, y= weight))+
  geom_col()+
  coord_flip()

# agrupacion por grupos

Pesos <- Roedores %>%
  group_by(genus,sex) %>%
  summarize(weight = mean(weight, na.rm = TRUE))

ggplot(subset(Pesos, !is.na(weight)), aes(x = genus, y= weight, fill=sex))+
  geom_col()+
  coord_flip()

```

## Barras de error

```{r}
# tabla de estadistica 

Roed_summ <- Roedores %>%
  filter(!is.na(weight)) %>%
  group_by(genus, sex) %>%
  summarize(Mean = mean(weight, na.rm = TRUE),
            SD = sd(weight, na.rm = TRUE),
            STD = std.error(weight, na.rm = TRUE)) # plotrix package

ggplot(Roed_summ, aes(genus, Mean, fill = sex))+
  geom_bar(stat= "identity", position = "dodge")+
  geom_errorbar(aes(ymin= Mean-SD, # nueva geometria
                    ymax=Mean+SD), width=.2,
                position=position_dodge(.9))



```

## Ejercicio

Hgan una grafica con la longitud del sepalo de la tabla iris. Separen por especie, saquen la media y grafiquen incluyendo las barras de error, como siempre quiero que modifiquen colores y etiquetas de ejes y titulo

```{r}

Sepalo <- iris %>%
  group_by(Species) %>%
  summarize(Media = mean(Sepal.Length),
            SD = sd(Sepal.Length))

ggplot(Sepalo, aes(Species, Media, fill= Species))+
  geom_bar(stat= "identity", position = "dodge")+
  geom_errorbar(aes(ymin= Media-SD, 
                    ymax=Media+SD), width=.2, # ancho de la linea-barra
                position=position_dodge(.9))+ # mover linea entre barra
   scale_fill_manual(name= "Especies petalos",
                    values = c("blue","purple", "coral"))

```

# Grafico circular

Curiosamente ggplot no tiene un geometria especial para hacer graficos circulaes o de pay

```{r}

ggplot(Roedores, aes(x= factor(1), fill = plot_type))+
  geom_bar(width=1, color="white")+
  coord_polar("y")+ # lo hace ciruclar 
  theme_void()
       
```

En realidad el codigo para este tipo de graficos no estan complicado. lo mas dificil es tener la tabla en el formato correcto, casi no van a usar este tipo de formato usualmente los datos que usen tendrian que estar en proporciones o porcentajes o podee convertirse a los mismos

# Añadiendo significancia

## por grupos

 Como varios durante la seccion estadistica de nuestro curso las diferencias estadisticas crean grupos que se pueden representar con letras para ello podemos usar la funcion annotate
 
```{r}
ggplot(CO2,aes(x= Type, y = uptake, fill = Treatment))+
  geom_boxplot()+
  scale_fill_manual(name= " Tretament",
                    values= c("darkgreen", "pink"))+
  annotate(geom = "text", x =0.8, y = 48, label = "a",
           color="darkred", size = 4.5, fontface=2)+ #fontface negrita
  annotate(geom = "text", x =1.2, y = 48, label = "a",
           color="darkred", size = 4.5, fontface=2)+
  annotate(geom = "text", x =1.8, y = 40, label = "ab",
           color="darkred", size = 4.5, fontface=2)+
  annotate(geom = "text", x =2.2, y = 25, label = "b",
           color="darkred", size = 4.5, fontface=2)

```

## Barras diferencia estadistica

Sin embargo, muchas veces tambien conviene agregar mas infromacion sobre dichas diferencias. Para ello usamos el paquete ggsignif. Este paquete nos ayuda a agregar especificamente las comparaciones entre cada tratamiento

```{r}
ggplot(CO2,aes(x= Type, y = uptake, fill = Treatment))+
  geom_boxplot()+
  scale_fill_manual(name= " Tretament",
                    values= c("green", "orange"))+
  geom_signif(y_position = 48, xmin = 0.55, xmax = 1.4,
              annotation = "NS", tip_length = 0.01,
              col= 1, # color
              textsize = 3.2)+
  geom_signif(y_position = 37, xmin = 1.53, xmax = 2.4,
              annotation = "p<0.05", tip_length = 0.01,
              col= 1)+
  geom_signif(y_position = 53, xmin = 0.53, xmax = 2,
              annotation = "NS", tip_length = 0.01,
              col= 1)

```

## 0 ambas
```{r}
ggplot(CO2,aes(x= Type, y = uptake, fill = Treatment))+
  geom_boxplot()+
  scale_fill_manual(name= " Tretament",
                    values= c("green", "orange"))+
  geom_signif(y_position = 48, xmin = 0.55, xmax = 1.4,
              annotation = "NS", tip_length = 0.01,
              col= 1, # color
              textsize = 3.2)+
  geom_signif(y_position = 37, xmin = 1.53, xmax = 2.4,
              annotation = "p<0.05", tip_length = 0.01,
              col= 1)+
  annotate(geom = "text", x =1, y=55, label="a",
           color="darkred", size = 4.5, fontface= 2)+
  annotate(geom = "text", x =2, y=48, label="b",
           color="darkred", size = 4.5, fontface= 2)

```

## Ejercicio final

Carguen nuevamente sus graficos de comp_soil y van a crear dos graficos: uno agregando grupos con letras y otro con barras de diferencias. Ahorita haganlo a ojo no necesito que calculen las diferencias estadisticas reales

Presenten los graficos uno a lado del otro usando patchwork

```{r}

letras <- ggplot(Comp_soils,aes(x = Temperature, y = SRP.ugL, fill = Soil))+
  geom_boxplot()+
  theme(legend.position = "bottom")+  
  xlab("Temperatura") + 
  ylab("Medicion SRP") +
  ylim(c(.5,15)) +
  ggtitle("Composicion Suelo") +
  theme(plot.title = element_text(hjust = .5, face = "bold"),
        legend.title = element_text(color= "red",
                                    size = 12,
                                    face = "bold"))+
  scale_fill_manual(name= "Soil",
                    values= c("aquamarine", "hotpink"))+
  annotate(geom = "text", x =0.8, y = 5, label = "a",
           color="darkblue", size = 4.5, fontface=2)+ 
  annotate(geom = "text", x =2.2, y = 5, label = "a",
           color="darkblue", size = 4.5, fontface=2)+
  annotate(geom = "text", x =1.2, y = 15, label = "b",
           color="darkblue", size = 4.5, fontface=2)+
  annotate(geom = "text", x =1.77, y = 4, label = "c",
           color="darkblue", size = 4.5, fontface=2)


barras <- ggplot(Comp_soils,aes(x = Temperature, y = SRP.ugL, fill = Soil))+
  geom_boxplot()+
  theme(legend.position = "bottom")+  
  xlab("Temperatura") + 
  ylab("Medicion SRP") +
  ylim(c(.5,15)) +
  ggtitle("Composicion Suelo") +
  theme(plot.title = element_text(hjust = .5, face = "bold"),
        legend.title = element_text(color= "red",
                                    size = 12,
                                    face = "bold"))+
  scale_fill_manual(name= "Soil",
                    values= c("aquamarine", "hotpink"))+
  geom_signif(y_position = 14.7, xmin = 0.52, xmax = 1.4,
              annotation = "p<0.05", tip_length = 0.01,
              col= 1, # color
              textsize = 3.2)+
  geom_signif(y_position = 5, xmin = 1.6, xmax = 2.4,
              annotation = "p<0.05", tip_length = 0.01,
              col= 1,
              textsize = 3.2)


letras | barras

```

