---
title: "Proyecto2"
output:
  html_notebook: default
  html_document:
    df_print: paged
  pdf_document: default
---

# Librería

```{r}
library(dada2) 
library(tidyverse)
library(dplyr)
library(ggplot2)
library(patchwork)
library(RColorBrewer)
library(ggbreak)
library(plotrix)
library(ggsignif)

```

# Gráfica

```{r}
Muestras_peru <- read.csv("~/capR/curso/curso_Innovak/Proyecto2/Grafico/Muestras_peru.csv")

ggplot(Muestras_peru,aes(x = Variedad, y = Hongos_totales, fill = Tipo_muestra))+
  geom_boxplot()+
  theme(legend.position = "bottom")+  
  xlab("Variedad") + 
  ylab("Hongos totales") +
  ggtitle("Cuantificación Hongos en VID") +
  theme(plot.title = element_text(hjust = .5, face = "bold", color = "olivedrab4"),
        legend.title = element_text(color= "antiquewhite4",
                                    size = 10,
                                    face = "bold"))+
  scale_fill_manual(name= "Muestra",
                    values = c("coral","orchid3"))+
  annotate(geom = "text", x =0.82, y = 4.25e+06, label = "a",
           color="dodgerblue4", size = 4.5, fontface=2)+ 
  annotate(geom = "text", x =2.2, y = 4.7e+06, label = "b",
           color="dodgerblue4", size = 4.5, fontface=2)+
  annotate(geom = "text", x =1.2, y = 5.1e+06, label = "b",
           color="dodgerblue4", size = 4.5, fontface=2)+
  annotate(geom = "text", x =1.81, y = 3.35e+06, label = "a",
           color="dodgerblue4", size = 4.5, fontface=2)



```

# Seleccion y preparacion de archivos

```{r}

## Fijar el camino al directorio donde estan mis muestras

path <- "~/capR/curso/curso_Innovak/Secuenciacion_proyecto2/" 

list.files(path)

## Ahora leeremos los nombres de nuestras muestras y los separaremos en objetos entre forward y reverse reads 

# forward

fnFs <- sort(list.files(path, pattern = "_R1_001.fastq.gz", full.names = TRUE))

# REVERSE

fnRs <- sort(list.files(path, pattern = "_R2_001.fastq.gz", full.names = TRUE))


```

```{r}

## Extract sample names 

sample.names <- sapply(strsplit(basename(fnFs), "_"), `[`,1) # Este codigo funciona dependiendo de como estan escrito el nombre de sus datos


```

# Inspeccionar perfiles de calidad

```{r}
#forward

F_pc <- plotQualityProfile(fnFs[1]) # buen calidad cortar a 260


# reverse

R_pc <- plotQualityProfile(fnRs[1]) # cortar a 200


```
En esta parte se ve la calidad de las muestras, en este caso la muestra forward decidí cortar en 260, basandome en el número de bases que tenemos por secuencia entre 30-40 cuando empieza a caer menor a 30 ya que es cuando la calidad de la muestra no es tan buena, fijandome en la línea verde y naranja donde empezaron a caer los picos.

El 260 lo decidí en el segundo intento de corte, ya que en el primero había puesto 240 y al final que corrí todo, hubo muy pocas lecturas (352) por lo cual decidí ampliar un poco más, aún donde no se viera muy bajo los picos y lo deje en 260. 
 
En la muestra reverse empieza a caer los picos a partir del 200 y es por eso que deje ese corte. Y

Estos cortes se realizan con el fin de disminuir el numero de errores, ya que al momento de secuenciar generalmente los últimos nucleotidos ya son de baja calidad.


# Filtrar y cortar 

Primero se creó una carpeta donde van a estar nuestras muestras filtradas

```{r}

# Guardando el camino a nuestras muestras filtradas en un objeto nuevo

filtFs <- file.path(path, "filtered", paste0(sample.names, "_F_filt.fastq.gz")) #forward
filtRs <- file.path(path, "filtered", paste0(sample.names, "_R_filt.fastq.gz")) #reverse

# Asignando los nombres de las muestras a nuestros objetos nuevos

names(filtFs) <- sample.names
names(filtRs) <- sample.names

```

Aquí es importante tomar en cuenta como se removeran las lecturas:

*`truncQ= 2` le deje el 2 ya que es el de buena calidad

* `maxN=0` remueve las lecturas que tenga nucleotidos no reconocidos  

* `truncLen` Aquí es el paso donde se pone en donde cortar para saber el numero de bases que se van a dejar, yo aquí establecí 260,200.

* `maxEE=c(,)` Es establecer los errores esperados, en esta ocasión decidí dejar (5,5) ya que la momento de ponerme más estricta y bajar el parametro a (2,5), bajaba mucho el número de lecturas.

```{r}
out <- filterAndTrim(fnFs, filtFs,# forward reads
                     fnRs, filtRs, # reverse reads
                     truncLen = c(260,200), # truncado o corte
                     maxN=0, #remover Ns NUNCA SE MODIFICA
                     maxEE=c(5,5), # error espero numero mas chico mas estrico
                     truncQ = 2, #quality score
                     rm.phix = TRUE, compress = TRUE, # defaults
                     multithread = FALSE) # en windows multithread =false

```


```{r}
# Ahora a guardar el progreso 

write.csv(out, "~/capR/curso/curso_Innovak/Proyecto2/conteo_reads_proyecto2.csv")

### por si queremos retomar después de filtrar ###

## nuevo camino
path2 <- "~/capR/curso/curso_Innovak/Secuenciacion_proyecto2/filtered/"

# Forward
filtFs <- sort(list.files(path2, pattern="_F_filt.fastq.gz", full.names = TRUE))

#reverse
filtRs <- sort(list.files(path2, pattern="_R_filt.fastq.gz", full.names = TRUE))

```

Esta parte estima que tan probable es que una base en realidad sea otra, obteniendo la tasa de error.

```{r}
#Forward
errF <- learnErrors(filtFs, multithread = TRUE)
save(errF,file="errF_Proyecto2.RData") 

#reverse
errR <- learnErrors(filtFs, multithread = TRUE)
save(errR,file="errR_Proyecto2.RData")

# Para subir los archivos nuevamente
load("errF_Proyecto2.RData")
load("errR_Proyecto2.RData")

# plot error rates
plotErrors(errF, nominalQ= TRUE)
plotErrors(errR, nominalQ= TRUE)


```
Para la interpretación de los gráficos de error es importante observar la línea negra (tasa de error estimada) se mantenga y que este sobre la línea roja (tasas de error esperadas) y está última vaya disminuyendo


#Inferencia de la muestra

En esta parte es donde se retiran todos los errores de secuenciacion para dejar unicamente los miembros reales de la comunidad que fue secuenciada

```{r}
# Forward
dadaFs_nopool <- dada(filtFs, err= errF, multithread = TRUE,
                      pool= FALSE)
save(dadaFs_nopool, file ="dadaFs_nopoolP2.RData")

#por si lo cerraron
load("dadaFs_nopoolP2.RData")

#reverse
dadaRs_nopool <- dada(filtRs, err=errR, multithread = TRUE)
save(dadaRs_nopool, file = "dadaRs_nopoolP2.RData")

# por si lo cerraron 
load("dadaRs_nopool.RData")


```
# Unir las lecturas forward y reverse

Aquí se unen las lecturas conforme al corte que se estableció anteriormente, # Uniendo las lecturas forward y también se ve cuantos pares serán rechazados.

```{r}

mergers <- mergePairs(dadaFs_nopool, filtFs, dadaRs_nopool, filtRs, verbose = TRUE,
                      minOverlap = 10, #trata de reducir para ver si se incrementan las uniones
                      maxMisMatch = 2, # Parametros opcionales, #default es 0,  puede que las secuencias no vengan muy bien por eso lo añadimos, no ponerle mas de 5
                      justConcatenate = TRUE,# Forward NNNNX10 reverse
                      returnRejects = TRUE) # les da la tabla de reads rechazadas al momento de union , empezar por este y luego misMatch

save(mergers, file = "mergersP2.RData")

# por si se cerro 
load("mergersP2.RData")

```

```{r}
## Tabla de secuencia

seqtab <- makeSequenceTable(mergers)
dim(seqtab) # numero de muestras x numero de ASVs

# checar la longitud de secuencias

table(nchar(getSequences(seqtab)))
```
Checar la longitud de las secuencias nos sirve para verificar que no pasen del número de bases que vimos en los primeros gráficos que eran 300, aquí se observa que algunas si pasan del 300

# Quimeras

Se quitan pedazos de ADN que se unieron cuando no debían 

```{r}
seqtab.nochim <- removeBimeraDenovo(seqtab, method = "consensus",
                                    multithread= TRUE, verbose =  TRUE) # si tarda un poco en correr

#Añadir a reporte

save(seqtab.nochim, file = "seq_conteosR2.RData")

# 11718 secuencias e identifico  8541/11718
#basados en esto el 72% de mis secuencias son quimeras

##  Comparar esta tabla con la orginal que incluye quimeras
dim(seqtab.nochim)

#incluyendo abundancias
sum(seqtab.nochim)/sum(seqtab) # porcentaje de secuencias no quimericas que se mantuvieron 

#tomando en cuenta abundancias en realidad mantuvimos 51% de nuestras lecturas


```
El porcetanje de secuencias no quimericas es 51%, es decir que es el porcentaje de nuestras lecturas que se mantuvieron. 


# Seguimiento del proceso

```{r}
out <- read.csv("~/capR/curso/curso_Innovak/Proyecto2/conteo_reads_proyecto2.csv")

# Primero crearemos una funcion
getN <- function(x) sum(getUniques(x))


# Creamos una nueva tabla llamada track
track <- cbind(out, # Paso1: filtrado y corte
               getN(dadaFs_nopool), #paso2:calculamos errores dentro de dada
               getN(dadaRs_nopool),# paso3: denoising
               getN(mergers),#paso4: unir muestras
               rowSums(seqtab.nochim)) #paso5: quitar quimeras

# Nombramos nuestras filas y columnas
colnames(track) <- c("Sample_names","input", "filtered", "denoisedF", "denoisedR", "merged", "nonchim")

rownames(track) <- sample.names # no siempre es necesario

#guardamos esta tabla

write.csv(track, "~/capR/curso/curso_Innovak/Proyecto2//Seguimiento_dada.csv") # para guardar una tabla

```

Está tabla es un resumen del proceso, en ella nos arroja los siguientes valores:

*Input: Número de lecturas obtenidas de la muestra 
*Filtered: Número de lecturas ya filtradas 
*Denoised:Quitar todos los errores
*Merged:Unir las muestras
*Nonchim:Quitar quimeras 


# Asignar taxonomía

```{r}
taxa <- assignTaxonomy(seqtab.nochim,                     "~/capR/curso/curso_Innovak/Secuenciacion/Taxa/silva_nr99_v138.1_train_set.fa.gz", multithread = TRUE)

```

Viendo la tabla donde aparecen los géneros, la mayoría si tiene a cual pertenece, pero si aparecen algunos con NA.

# Asignar especies

Está parte no es necesaria, pero quería verificar si me daría alguna especie pero en este caso no se encontraron, por lo que aparece NA.

```{r}
taxa <- addSpecies(taxa,"~/capR/curso/curso_Innovak/Secuenciacion/Taxa/silva_species_assignment_v138.1.fa.gz")

save(taxa, file = "taxa_ch_p2.RData")

```